---
title: "ME610 - Estatística Aplicada"
author: "Eliane Siqueira - RA:155233 \\ Guilherme Pazian - RA: 160323"
institute: "Universidade Estadual de Campinas"
date: "12 de maio de 2017"
header-includes:
 - \usetheme{Boadilla}
 - \usecolortheme{spruce}
 - \usefonttheme{structurebold}
 - \usepackage{graphicx,url}
 - \pgfdeclareimage[height= 1.0cm, width=2.5cm]{logo}{logoimeccunicamp.png}
 - \logo{\pgfuseimage{logo}}
output: beamer_presentation

---

```{r, echo=FALSE}
#definindo opções padrões 
knitr::opts_chunk$set(fig.width=4.5, fig.height=3.0 ,fig.path='Figs/', fig.align='center', echo=FALSE, warning=FALSE, message=FALSE)
```

```{r pacotes utilizados, echo=FALSE,eval=TRUE, warning=FALSE}
#install.packages(c("ggplot2","knitr","dplyr", "xtable", "captioner", "tidyverse", "AER"))

#pacotes utilizados
library(ggplot2)
library(knitr)
library(dplyr)
library(xtable)
```

```{r}
#legendas das figuras e tabelas

#pacote para fazer legenda
library(captioner)
library(tidyverse)

figs <- captioner(prefix="Figura")
tbls <- captioner(prefix="Tabela")

#legendas para as tabelas
legenda_tab5 = tbls(name="table_1",caption = "Ajuste do modelo final")
legenda_tab1 = tbls(name="table_2",caption = "Ajuste do primeiro modelo")
legenda_tab2 = tbls(name="table_3",caption = "Ajuste do segundo modelo")
legenda_tab3 = tbls(name="table_4",caption = "Ajuste do terceiro modelo")
legenda_tab4 = tbls(name="table_5",caption = "Ajuste do quarto modelo")
legenda_tab6 = tbls(name="table_6",caption = "Medidas descritivas")
#colocar isso acima de cada tabela
#\begin{center}
#`r legenda_tab1`
#\end{center}

#legendas para os graficos
legenda_graf1 = figs(name="graf_1",caption = "Gráfico de dispersão entre o peso do bebe e peso da mãe")
legenda_graf2 = figs(name="graf_2",caption = "Gráfico de dispersão entre o peso do bebe e a data de nascimento dele")
legenda_graf3 = figs(name="graf_3",caption = "Gráfico de dispersão entre o peso do bebe e e o tempo de gestação")
legenda_graf4 = figs(name="graf_4",caption = "Gráfico de dispersão entre o peso do bebe e idade da mãe")
legenda_graf5 = figs(name="graf_5",caption = "Gráfico de dispersão entre o peso do bebe e idade do pai")
legenda_graf6 = figs(name="graf_6",caption = "Gráfico de dispersão entre o peso do bebe e a alturavda mãe")
legenda_graf7 = figs(name="graf_7",caption = "Boxplot entre o peso do bebe e raça da mãe")
legenda_graf8 = figs(name="graf_8",caption = "Boxplot entre o peso do bebe e raça da mãe - mudanças nos níveis")
legenda_graf9 = figs(name="graf_9",caption = "Boxplot entre o peso do bebe e raça o pai")
legenda_graf10 = figs(name="graf_10",caption = "Boxplot entre o peso do bebe e raça do pai - mudanças nos níveis")
legenda_graf11 = figs(name="graf_11",caption = "Boxplot entre o peso do bebe e o nível educacional da mãe")
legenda_graf12 = figs(name="graf_12",caption = "Boxplot entre o peso do bebe e o nível educacional da mãe - mudanças nos níveis")
legenda_graf13 = figs(name="graf_13",caption = "Boxplot entre o peso do bebe e o nível educacional do pai")
legenda_graf14 = figs(name="graf_14",caption = "Boxplot entre o peso do bebe e o nível educacional do pai - mudanças nos níveis")
legenda_graf15 = figs(name="graf_15",caption = "Boxplot entre o peso do bebe e o estado civil da mãe")
legenda_graf16 = figs(name="graf_16",caption = "Boxplot entre o peso do bebe e o estado civil da mãe - mudanças nos níveis")
legenda_graf17 = figs(name="graf_17",caption = "Boxplot entre o peso do bebe e o renda anual da família")
legenda_graf18 = figs(name="graf_18",caption = "Boxplot entre o peso do bebe e o hábito de fumar" )
legenda_graf19 = figs(name="graf_19",caption = "Boxplot entre o peso do bebe e o hábito de fumar -mudanças de níveis" )
legenda_graf20 = figs(name="graf_20",caption = "Boxplot entre o peso do bebe e o tempo sem fumar" )
legenda_graf21 = figs(name="graf_21",caption = "Boxplot entre o peso do bebe e o número de cigarros fumados por dia" )
legenda_graf22 = figs(name="graf_22",caption = "Boxplot entre o peso do bebe e o número de gestações anteriores da mãe" )
#colocar isso abaixo de cada grafico
#\begin{center}
#`r legenda_graf1`
#\end{center}


```

```{r leitura dos dados, echo=FALSE, warning=FALSE}
#setwd(choose.dir())
dados=read.table("dados.txt", header = T)
```

```{r, echo=FALSE, warning=FALSE}
#alterando nomes das variáveis, usando uma tabela feita no excel
descricao<-read.csv("dados.csv", header = T, sep = ";")
descricao<-descricao[,1:2]
names(descricao)<-c("Original", "Nova")

names(dados)<-descricao$Nova #alterando os nomes das variáveis

```


```{r, echo=FALSE, warning=FALSE}
library(dplyr)
#limpando os dados
dados<-dados[,-17] #excluindo a variavel Altura_pai
dados<-dados[,-17] #excluindo a variavel Peso_pai

#retirando observações desconhecidas
dados=filter(dados,Rendimento_anual!='98')
dados=filter(dados,Cor_mae!='99')
dados=filter(dados,Idade_mae!='99')
dados=filter(dados,Educacao_mae!='9')
dados=filter(dados,Altura_mae!='99')
dados=filter(dados,Peso_mae!='999')
dados=filter(dados,Cor_pai!='99')
dados=filter(dados,Idade_pai!='99')
dados=filter(dados,Educacao_pai!='9')
dados=filter(dados,Fuma!='9')
dados=filter(dados,Tempo_sem_fumar!='98')
dados=filter(dados,Numero_cigarros!='98')
dados=filter(dados,Estado_civil!='0')
#retirando observações absurdas para tempo de gestação
dados=filter(dados,Tempo_gestacao<'500')

```

```{r, echo=FALSE, warning=FALSE}
#convertendo unidade de medidas 
#1 onça equivale à 0,0283 quilos
#1 libra equivale a 0,453592 quilos
#1 polegada equivale à 2,54cm
#Peso da criança
#Peso da mae
#Altura da mae

library(dplyr)
dados<-mutate(dados, Peso_kg=Peso*0.0283495)
dados <- mutate(dados,Peso_mae_kg = Peso_mae*0.453592)
dados<- mutate(dados,Altura_mae_cm = Altura_mae*2.54)

```


```{r}
dadosapp<-dados
dadosapp$Cor_mae[dadosapp$Cor_mae==0]<-'White 0'
dadosapp$Cor_mae[dadosapp$Cor_mae==1]<-'White 1'
dadosapp$Cor_mae[dadosapp$Cor_mae==2]<-'White 2'
dadosapp$Cor_mae[dadosapp$Cor_mae==3]<-'White 3'
dadosapp$Cor_mae[dadosapp$Cor_mae==4]<-'White 4'
dadosapp$Cor_mae[dadosapp$Cor_mae==5]<-'White 5'
dadosapp$Cor_mae[dadosapp$Cor_mae==6]<-'Mex'
dadosapp$Cor_mae[dadosapp$Cor_mae==7]<-'Black'
dadosapp$Cor_mae[dadosapp$Cor_mae==8]<-'Asian'
dadosapp$Cor_mae[dadosapp$Cor_mae==9]<-'Mixed'
dadosapp$Cor_mae[dadosapp$Cor_mae==10]<-'Não definido'
#pai
dadosapp$Cor_pai[dadosapp$Cor_pai==0]<-'White 0'
dadosapp$Cor_pai[dadosapp$Cor_pai==1]<-'White 1'
dadosapp$Cor_pai[dadosapp$Cor_pai==2]<-'White 2'
dadosapp$Cor_pai[dadosapp$Cor_pai==3]<-'White 3'
dadosapp$Cor_pai[dadosapp$Cor_pai==4]<-'White 4'
dadosapp$Cor_pai[dadosapp$Cor_pai==5]<-'White 5'
dadosapp$Cor_pai[dadosapp$Cor_pai==6]<-'Mex'
dadosapp$Cor_pai[dadosapp$Cor_pai==7]<-'Black'
dadosapp$Cor_pai[dadosapp$Cor_pai==8]<-'Asian'
dadosapp$Cor_pai[dadosapp$Cor_pai==9]<-'Mixed'
dadosapp$Cor_pai[dadosapp$Cor_pai==10]<-'Não definido'

dadosapp$Educacao_mae[dadosapp$Educacao_mae==0]<-'Less than 8th grade'
dadosapp$Educacao_mae[dadosapp$Educacao_mae==1]<-'8th-12th'
dadosapp$Educacao_mae[dadosapp$Educacao_mae==2]<-'HS graduate'
dadosapp$Educacao_mae[dadosapp$Educacao_mae==3]<-'HS+trade'
dadosapp$Educacao_mae[dadosapp$Educacao_mae==4]<-'HS+some college'
dadosapp$Educacao_mae[dadosapp$Educacao_mae==5]<-'College graduate'
dadosapp$Educacao_mae[dadosapp$Educacao_mae==6|dadosapp$Educacao_mae==7]<-'Trade school unclear'

#pai
dadosapp$Educacao_pai[dadosapp$Educacao_pai==0]<-'Less than 8th grade'
dadosapp$Educacao_pai[dadosapp$Educacao_pai==1]<-'8th-12th'
dadosapp$Educacao_pai[dadosapp$Educacao_pai==2]<-'HS graduate'
dadosapp$Educacao_pai[dadosapp$Educacao_pai==3]<-'HS+trade'
dadosapp$Educacao_pai[dadosapp$Educacao_pai==4]<-'HS+some college'
dadosapp$Educacao_pai[dadosapp$Educacao_pai==5]<-'College graduate'
dadosapp$Educacao_pai[dadosapp$Educacao_pai==6|dadosapp$Educacao_pai==7]<-'Trade school unclear'
  
dadosapp$Estado_civil[dadosapp$Estado_civil==1]<-'Casado'
dadosapp$Estado_civil[dadosapp$Estado_civil==2]<- 'Legalmente separado'
dadosapp$Estado_civil[dadosapp$Estado_civil==3]<-'Divorciado'
dadosapp$Estado_civil[dadosapp$Estado_civil==4]<-'Viúvo'
dadosapp$Estado_civil[dadosapp$Estado_civil==5]<-'Nunca casado'
  
dadosapp$Rendimento_anual[dadosapp$Rendimento_anual==0] <-'<2500'
dadosapp$Rendimento_anual[dadosapp$Rendimento_anual==1]<-'2500-4999'
dadosapp$Rendimento_anual[dadosapp$Rendimento_anual==2|dadosapp$Rendimento_anual==3|dadosapp$Rendimento_anual==4|dadosapp$Rendimento_anual==5|dadosapp$Rendimento_anual==6|dadosapp$Rendimento_anual==7]<-'5000-124999'
dadosapp$Rendimento_anual[dadosapp$Rendimento_anual==8]<-'12500-14999'
dadosapp$Rendimento_anual[dadosapp$Rendimento_anual==9]<-'>15000'

dadosapp$Fuma[dadosapp$Fuma==0]<-'Nunca'
dadosapp$Fuma[dadosapp$Fuma==1]<-'Fuma agora'
dadosapp$Fuma[dadosapp$Fuma==2]<-'até a gravidez atual'
dadosapp$Fuma[dadosapp$Fuma==3]<- 'uma vez apenas'

write.csv(dados, file="dados_app.csv")
```



```{r}
#boxplot1 Educação mãe


dadosBoxplot1_Educacao_mae<- dados[,c(22,11)] #pegando as va "peso_kg" e "Educação_mae"
dadosBoxplot1_Educacao_mae$Educacao_mae<- factor(dadosBoxplot1_Educacao_mae$Educacao_mae,ordered = T)
levels(dadosBoxplot1_Educacao_mae$Educacao_mae)<- c('Less than 8th grade','8th - 12th grade','HS graduate','HS+trade','HS+some college','College graduate','Trade school HS unclear')

boxplot1_Educacao_mae <- ggplot(data = dadosBoxplot1_Educacao_mae,aes(x=Educacao_mae, y=Peso_kg))+geom_boxplot(aes(group=Educacao_mae),outlier.colour = "red")+labs(title="Peso do bebê por Educação da mãe")+theme_classic()+theme(plot.title = element_text(hjust = 0.5),legend.position = "none") 

```

```{r}
#Juntando alguns níveis do fator "Educação Mãe"
#retirando alguns niveis pois para "0" só temos 8 obs, e para "7" temos apenas 6 obs e a descrição de 6 e 7 é a mesma
#'Less than 12th grade'
dados$Educacao_mae[dados$Educacao_mae==0|dados$Educacao_mae==1]<-0 
#'Trade'
dados$Educacao_mae[dados$Educacao_mae==3|dados$Educacao_mae==6|dados$Educacao_mae==7]<-1 
#'HS graduate'
dados$Educacao_mae[dados$Educacao_mae==2]<-2  
#'HS+some college'
dados$Educacao_mae[dados$Educacao_mae==4]<-3  
#'College graduate'
dados$Educacao_mae[dados$Educacao_mae==5]<-4  
```


```{r}
#Boxplot2 Educação Mãe
dadosBoxplot2_Educacao_mae<- dados[,c(22,11)] #pegando as va "peso_kg" e "Educação_mae"
dadosBoxplot2_Educacao_mae$Educacao_mae<- factor(dadosBoxplot2_Educacao_mae$Educacao_mae,ordered = T)
levels(dadosBoxplot2_Educacao_mae$Educacao_mae)<- c('Less than 12th grade','Trade','HS graduate','HS+some college','College graduate')

boxplot2_Educacao_mae <- ggplot(data = dadosBoxplot2_Educacao_mae,aes(x=Educacao_mae, y=Peso_kg))+geom_boxplot(aes(group=Educacao_mae),outlier.colour = "red")+labs(title="Peso do bebê por Educação da mãe")+theme_classic()+theme(plot.title = element_text(hjust = 0.5),legend.position = "none")
```

```{r}
#boxplot1 Educação Pai


dadosBoxplot1_Educacao_pai<- dados[,c(22,16)] #pegando as va "peso_kg" e "Educação_pai"
dadosBoxplot1_Educacao_pai$Educacao_pai<- factor(dadosBoxplot1_Educacao_pai$Educacao_pai,ordered = T)
levels(dadosBoxplot1_Educacao_pai$Educacao_pai)<- c('Less than 8th grade','8th - 12th grade','HS graduate','HS+trade','HS+some college','College graduate','Trade school HS unclear6','Trade school HS unclear7')

boxplot1_Educacao_pai <- ggplot(data = dadosBoxplot1_Educacao_pai,aes(x=Educacao_pai, y=Peso_kg))+geom_boxplot(aes(group=Educacao_pai),outlier.colour = "red")+labs(title="Peso do bebê por Educação da Pai")+theme_classic()+theme(plot.title = element_text(hjust = 0.5),legend.position = "none") 

```

```{r}
#Juntando alguns níveis do fator "Educação Pai"
#retirando alguns niveis pois para "7" temos apenas 5 obs, "6" temos apenas 1 obs e a descrição de 6 e 7 é a mesma.
#'Less than 8th grade'
dados$Educacao_pai[dados$Educacao_pai==0]<-0
#'8th - 12th grade'
dados$Educacao_pai[dados$Educacao_pai==1]<-1
#'Trade'
dados$Educacao_pai[dados$Educacao_pai==3|dados$Educacao_pai==6|dados$Educacao_pai==7]<-1 
#'HS graduate'
dados$Educacao_pai[dados$Educacao_pai==2]<-2  
#'HS+some college'
dados$Educacao_pai[dados$Educacao_pai==4]<-3  
#'College graduate'
dados$Educacao_pai[dados$Educacao_pai==5]<-4  
```

```{r}
#Boxplot2 Educação Pai
dadosBoxplot2_Educacao_pai<- dados[,c(22,16)] #pegando as va "peso_kg" e "Educação_pai"
dadosBoxplot2_Educacao_pai$Educacao_pai<- factor(dadosBoxplot2_Educacao_pai$Educacao_pai,ordered = T)
levels(dadosBoxplot2_Educacao_pai$Educacao_pai)<- c('Less than 8th grade','8th - 12th grade','Trade','HS graduate','HS+some college','College graduate')

boxplot2_Educacao_pai <- ggplot(data = dadosBoxplot2_Educacao_pai,aes(x=Educacao_pai, y=Peso_kg))+geom_boxplot(aes(group=Educacao_pai),outlier.colour = "red")+labs(title="Peso do bebê por Educação da Pai")+theme_classic()+theme(plot.title = element_text(hjust = 0.5),legend.position = "none")
```


```{r}
#Estado civil
dados$Estado_civil[dados$Estado_civil==1]<-'Casada'
dados$Estado_civil[dados$Estado_civil==2]<-'Separado Legalmente'
dados$Estado_civil[dados$Estado_civil==3]<-'Divorciado'
dados$Estado_civil[dados$Estado_civil==5]<-'Nunca Casou'

boxplot1_Estado_civil <- ggplot(data = dados,aes(x=Estado_civil, y=Peso_kg))+geom_boxplot(aes(group=Estado_civil),outlier.colour = "red")+labs(title="Peso do bebê por Estado civil")+theme_classic()+theme(plot.title = element_text(hjust = 0.5),legend.position = "none")


#juntando as categorias "Divorciado" e "Nunca Casou" pois estas tem 2 e 3 obs com a "Separado Legalmente" que tem 11 obs. O total é 16.

dados$Estado_civil[dados$Estado_civil=='Separado Legalmente'|dados$Estado_civil== 'Divorciado'|dados$Estado_civil=='Nunca Casou']<- 'Nao Casada'

boxplot2_Estado_civil <- ggplot(data = dados,aes(x=Estado_civil, y=Peso_kg))+geom_boxplot(aes(group=Estado_civil),outlier.colour = "red")+labs(title="Peso do bebê por Estado civil")+theme_classic()+theme(plot.title = element_text(hjust = 0.5),legend.position = "none")
```


```{r}
#Rendimento anual

dados$Rendimento_anual[dados$Rendimento_anual==0]<-'<2500'
dados$Rendimento_anual[dados$Rendimento_anual==1]<-'2500-4999'

dados$Rendimento_anual[dados$Rendimento_anual==2|dados$Rendimento_anual==3|dados$Rendimento_anual==4|dados$Rendimento_anual==5|dados$Rendimento_anual==6|dados$Rendimento_anual==7]<-'5000-12499'

dados$Rendimento_anual[dados$Rendimento_anual==8]<-'12500-15000'
dados$Rendimento_anual[dados$Rendimento_anual==9]<-'>15000'


dadosBoxplot1_Rendimento_anual <- dados[,c(22,18)]
dadosBoxplot1_Rendimento_anual$Rendimento_anual<-factor(dadosBoxplot1_Rendimento_anual$Rendimento_anual,levels=c('<2500','2500-4999','5000-12499','12500-15000','>15000'),ordered = TRUE)


boxplot_Rendimento_anual <- ggplot(data = dadosBoxplot1_Rendimento_anual,aes(x=Rendimento_anual, y=Peso_kg))+geom_boxplot(aes(group=Rendimento_anual),outlier.colour = "red")+labs(title="Peso do bebê por Rendimento Anual")+theme_classic()+theme(plot.title = element_text(hjust = 0.5),legend.position = "none")
```


```{r}

dispersao_peso_pesomae=ggplot(data = dados, aes(x=Peso_mae_kg, y=Peso_kg))+geom_point()+labs(title="Peso do bebê por Peso da mãe")+theme_classic()+theme(plot.title = element_text(hjust = 0.5),legend.position = "none")

```

```{r}
dispersao_peso_Data_nasc=ggplot(data = dados, aes(x=Data_nasc, y=Peso_kg))+geom_point()+labs(title="Peso do bebê por Data de nascimento")+theme_classic()+theme(plot.title = element_text(hjust = 0.5),legend.position = "none")


```


```{r}
dispersao_peso_Tempo_gestacao=ggplot(data = dados, aes(x=Tempo_gestacao, y=Peso_kg))+geom_point()+labs(title="Peso do bebê por Tempo de gestacao")+theme_classic()+theme(plot.title = element_text(hjust = 0.5),legend.position = "none")

```

```{r}
dispersao_peso_Idade_mae=ggplot(data = dados, aes(x=Idade_mae, y=Peso_kg))+geom_point()+labs(title="Peso do bebê por Idade da Mãe")+theme_classic()+theme(plot.title = element_text(hjust = 0.5),legend.position = "none")

```


```{r}
dispersao_peso_Idade_pai=ggplot(data = dados, aes(x=Idade_pai, y=Peso_kg))+geom_point()+labs(title="Peso do bebê por Idade do Pai")+theme_classic()+theme(plot.title = element_text(hjust = 0.5),legend.position = "none")

```


```{r}
dispersao_peso_Altura_mae=ggplot(data = dados, aes(x=Altura_mae_cm, y=Peso_kg))+geom_point()+labs(title="Peso do bebê por Altura da Mãe")+theme_classic()+theme(plot.title = element_text(hjust = 0.5),legend.position = "none")

```


```{r, echo=FALSE, warning=FALSE}
#boxplot Cor_mae antes de juntar 0 a 5
library(ggplot2)
boxplot_Cor_mae <- ggplot(data = dados,aes(x=Cor_mae, y=Peso_kg))+geom_boxplot(aes(group=Cor_mae),outlier.colour = "red")+labs(title="Peso do bebê por Cor da mãe")+theme_classic()+theme(plot.title = element_text(hjust = 0.5)) + scale_x_discrete(limits= c(0,1,2,3,4,5,6,7,8,9,10),labels=c("White(0)","White(1)","White(2)","White(3)","White(4)","White(5)","Mex(6)","Black(7)","Asian(8)","Mixed(9)","?"))


#dados para boxplot juntando 0 a 5
dados$Cor_mae[dados$Cor_mae==0|dados$Cor_mae==1|dados$Cor_mae==2|dados$Cor_mae==3|dados$Cor_mae==4|dados$Cor_mae==5]<-'White'
dados$Cor_mae[dados$Cor_mae==6]<-'Mex'
dados$Cor_mae[dados$Cor_mae==7]<-'Black'
dados$Cor_mae[dados$Cor_mae==8]<-'Asian'
dados$Cor_mae[dados$Cor_mae==9]<-'Mixed'
dados$Cor_mae[dados$Cor_mae==10]<-'Não Definido'
#bloxplot para peso por cor_mae juntanto 0 a 5

boxplot_Cor_mae2=ggplot(data=dados,aes(x=Cor_mae,y=Peso_kg))+geom_boxplot(aes(group=Cor_mae),outlier.colour = "red")+labs(title="Peso do bebê por Cor da mãe")+theme_classic()+theme(plot.title = element_text(hjust = 0.5))


```

```{r}
#boxplot do peso por Cor_pai
boxplot_Cor_pai <- ggplot(data = dados,aes(x=Cor_pai, y=Peso_kg))+geom_boxplot(aes(group=Cor_pai),outlier.colour = "red")+labs(title="Peso do bebê por Cor do Pai")+theme_classic()+theme(plot.title = element_text(hjust = 0.5)) + scale_x_discrete(limits= c(0,1,2,3,4,5,6,7,8,9,10),labels=c("White(0)","White(1)","White(2)","White(3)","White(4)","White(5)","Mex(6)","Black(7)","Asian(8)","Mixed(9)","?"))

#dados para boxplot juntando 0 a 5
dados$Cor_pai[dados$Cor_pai==0|dados$Cor_pai==1|dados$Cor_pai==2|dados$Cor_pai==3|dados$Cor_pai==4|dados$Cor_pai==5]<-'White'
dados$Cor_pai[dados$Cor_pai==6]<-'Mex'
dados$Cor_pai[dados$Cor_pai==7]<-'Black'
dados$Cor_pai[dados$Cor_pai==8]<-'Asian'
dados$Cor_pai[dados$Cor_pai==9]<-'Mixed'
dados$Cor_pai[dados$Cor_pai==10]<-'Não Definido'
#bloxplot para peso por cor_mae juntanto 0 a 5

boxplot_Cor_pai2=ggplot(data=dados, aes(x=Cor_pai, y=Peso_kg))+geom_boxplot(aes(group=Cor_pai),outlier.colour = "red")+labs(title="Peso do bebê por Cor do Pai")+theme_classic()+theme(plot.title = element_text(hjust = 0.5))


```


```{r,echo=FALSE, warning=FALSE}
#boxplot do peso por Fuma
boxplot_Fuma <- ggplot(data = dados,aes(x=Fuma, y=Peso_kg))+geom_boxplot(aes(group=Fuma),outlier.colour = "red")+labs(title="Peso do bebê por Fuma")+theme_classic()+theme(plot.title = element_text(hjust = 0.5),legend.position = "none") + scale_x_discrete(limits= c(0,1,2,3),labels=c("Nunca","Fuma agora","Até a gravidez atual","Fumava, mas parou"))

dados$Fuma[dados$Fuma==2|dados$Fuma==3]<-2

boxplot_Fuma2 <- ggplot(data = dados,aes(x=Fuma, y=Peso_kg))+geom_boxplot(aes(group=Fuma),outlier.colour = "red")+labs(title="Peso do bebê por Fuma")+theme_classic()+theme(plot.title = element_text(hjust = 0.5),legend.position = "none")+ scale_x_discrete(limits= c(0,1,2),labels=c("Nunca","Fuma agora","Até a gravidez atual/Fumava, mas parou"))


```


```{r,echo=FALSE, warning=FALSE}
#boxplot do peso por Tempo_sem_fumar
boxplot_Tempo_sem_fumar <- ggplot(data = dados,aes(x=Tempo_sem_fumar, y=Peso_kg))+geom_boxplot(aes(group=Tempo_sem_fumar),outlier.colour = "red")+labs(title="Peso do bebê por Tempo sem fumar")+theme_classic()+theme(plot.title = element_text(hjust = 0.5),legend.position = "none") + scale_x_discrete(limits= c(0,1,2,3,4,5,6,7,8,9),labels=c("never smoked", "still smokes","during current preg", "within 1 yr", "1 to 2 years ago", "2 to 3 yr ago", "3 to 4 yrs ago", "5 to 9yrs ago", "10+yrs ago", "quit and don't know"))

```


```{r,echo=FALSE, warning=FALSE, fig.width=6.5}
#boxplot do peso por Numero_cigarros
boxplot_Numero_cigarros <- ggplot(data = dados,aes(x=Numero_cigarros, y=Peso_kg))+geom_boxplot(aes(group=Numero_cigarros),outlier.colour = "red")+labs(title="Peso do bebê por Numero cigarros")+theme_classic()+theme(plot.title = element_text(hjust = 0.5),legend.position = "none") + scale_x_discrete(limits= c(0,1,2,3,4,5,6,7,8,9),labels=c("never smoked", "still smokes","during current preg", "within 1 yr", "1 to 2 years ago", "2 to 3 yr ago", "3 to 4 yrs ago", "5 to 9yrs ago", "10+yrs ago", "quit and don't know"))

```

```{r,echo=FALSE, warning=FALSE}
#boxplot do peso por Numero_gestacoes
boxplot_Numero_gestacoes <- ggplot(data = dados,aes(x=Numero_gestacoes, y=Peso_kg))+geom_boxplot(aes(group=Numero_gestacoes),outlier.colour = "red")+labs(title="Peso do bebê por Numero gestações")+theme_classic()+theme(plot.title = element_text(hjust = 0.5),legend.position = "none")

```


```{r}
#transformando as variáveis categóricas em fator
dados2<-dados
dados2$Educacao_mae <- factor(dados2$Educacao_mae,ordered= T)
dados2$Educacao_pai <- factor(dados2$Educacao_pai,ordered= T)
dados2$Estado_civil <- factor(dados2$Estado_civil,ordered= T)
#trocando códigos por nomes para facilitar a interpretção no modelo
dados2$Rendimento_anual <- factor(dados2$Rendimento_anual)
#trocando códigos por nomes para facilitar a interpretção no modelo
dados2$Fuma[dados2$Fuma==0]<-'0-Nunca'
dados2$Fuma[dados2$Fuma==1]<-'Fuma'
dados2$Fuma[dados2$Fuma==2]<-'Fumava'
#####
#trocando códigos por nomes para facilitar a interpretção no modelo
dados2$Numero_cigarros[dados2$Numero_cigarros==0]<-'0-Nunca'
dados2$Numero_cigarros[dados2$Numero_cigarros==1]<-'1-4'
dados2$Numero_cigarros[dados2$Numero_cigarros==2]<-'5-9'
dados2$Numero_cigarros[dados2$Numero_cigarros==3]<-'10-14'
dados2$Numero_cigarros[dados2$Numero_cigarros==4]<-'15-19'
dados2$Numero_cigarros[dados2$Numero_cigarros==5]<-'20-29'
dados2$Numero_cigarros[dados2$Numero_cigarros==6]<-'30-39'
dados2$Numero_cigarros[dados2$Numero_cigarros==7]<-'40-60'
dados2$Numero_cigarros[dados2$Numero_cigarros==8]<-'60+'
dados2$Numero_cigarros[dados2$Numero_cigarros==9]<-'Não Sabe'

#dados2$Tempo_sem_fumar <- factor(dados2$Tempo_sem_fumar)
#####
#trocando códigos por nomes para facilitar a interpretção no modelo

dados2$Tempo_sem_fumar[dados2$Tempo_sem_fumar==0]<-'0-Nunca'
dados2$Tempo_sem_fumar[dados2$Tempo_sem_fumar==1]<-'Fuma Agora'
dados2$Tempo_sem_fumar[dados2$Tempo_sem_fumar==2]<-'Durante_a_g.'
dados2$Tempo_sem_fumar[dados2$Tempo_sem_fumar==3]<-'<1'
dados2$Tempo_sem_fumar[dados2$Tempo_sem_fumar==4]<-'1-2'
dados2$Tempo_sem_fumar[dados2$Tempo_sem_fumar==5]<-'2-3'
dados2$Tempo_sem_fumar[dados2$Tempo_sem_fumar==6]<-'3-4'
dados2$Tempo_sem_fumar[dados2$Tempo_sem_fumar==7]<-'5-9'
dados2$Tempo_sem_fumar[dados2$Tempo_sem_fumar==8]<-'10+'
dados2$Tempo_sem_fumar[dados2$Tempo_sem_fumar==9]<-'Não Sabe'
#padronizando as variáveis contínuas
standard <- function(x){
  xbar <- mean(x)
  s <- sd(x)
  result <- (x - xbar)/s
  return(result)
}

dados2$Peso_mae_kg <- standard(dados2$Peso_mae_kg)
dados2$Data_nasc <- standard(dados2$Data_nasc)
dados2$Tempo_gestacao <- standard(dados2$Tempo_gestacao)
dados2$Altura_mae_cm <- standard(dados2$Altura_mae_cm)
dados2$Numero_gestacoes <- standard(dados2$Numero_gestacoes)
```


```{r}
fit0 <- lm(Peso_kg~ Fuma + Tempo_sem_fumar + Rendimento_anual + Estado_civil + Educacao_pai + Educacao_mae + Cor_mae +Cor_pai+ Peso_mae_kg+Tempo_gestacao+Data_nasc+Numero_gestacoes+Idade_mae+Altura_mae_cm+Idade_pai,data = dados2)

#summary(fit0)

r2_fit0 <- summary(fit0)$r.squared
r2aj_fit0 <- summary(fit0)$adj.r.squared
```



```{r}
library(AER)
epfit0robusto <- vcovHC(fit0, type = "HC1")
#diag(epfit0robusto)
coefrob_fit0 <- coeftest(fit0, epfit0robusto)
#tabelarobusta(fit0)


#xtable(coefrob_fit0)
```


```{r}
fit1 <- lm(Peso_kg~ Fuma + Cor_pai + Cor_mae + Peso_mae_kg+Tempo_gestacao+Data_nasc+Numero_gestacoes+Altura_mae_cm,data = dados2)
#summary(fit1)

r2_fit1 <- summary(fit1)$r.squared
r2aj_fit1 <- summary(fit1)$adj.r.squared
```



```{r}
epfit1robusto <- vcovHC(fit1, type = "HC1")
#diag(epfit1robusto)
coefrob_fit1 <- coeftest(fit1, epfit1robusto)
#tabelarobusta(fit1)
#model.matrix(fit1)

```


```{r}
dados2$Fuma[dados2$Fuma=='0-Nunca'|dados2$Fuma=='Fumava']<-'0-Nunca/Fumava'
dados2$Cor_pai[dados2$Cor_pai=='Asian'|dados2$Cor_pai=='Não Definido']<-'Asian/Não definido'
dados2$Cor_mae[dados2$Cor_mae=='Asian'|dados2$Cor_mae=='Mex'|dados2$Cor_mae=='Mixed'|dados2$Cor_mae=='Não Definido']<-'Asian/Mex/Mixed/Naodefinido'

```

```{r}
write.csv(dados, file="dados_app2.csv")
```

```{r}
fit2 <- lm(Peso_kg~ Fuma + Cor_pai + Cor_mae + Peso_mae_kg+Tempo_gestacao+Data_nasc+Numero_gestacoes+Altura_mae_cm,data = dados2)
#summary(fit3)

r2_fit2 <- summary(fit2)$r.squared
r2aj_fit2 <- summary(fit2)$adj.r.squared
```


```{r}
epfit2robusto <- vcovHC(fit2, type = "HC1")
#diag(epfit2robusto)
coefrob_fit2 <- coeftest(fit2, epfit2robusto)
#tabelarobusta(fit2)

```


```{r}
dados2$Cor_pai[dados2$Cor_pai=='Black'|dados2$Cor_pai=='Asian/Não definido']<-'Asian/Não definido/Black'
dados2$Cor_mae[dados2$Cor_mae=='White'|dados2$Cor_mae=='Asian/Mex/Mixed/Naodefinido']<-'Asian/Mex/Mixed/Naodefinido/White'
```


```{r}
fit3 <- lm(Peso_kg~ Fuma + Cor_pai + Cor_mae + Peso_mae_kg+Tempo_gestacao+Data_nasc+Numero_gestacoes+Altura_mae_cm,data = dados2)
#summary(fit4)

r2_fit3 <- summary(fit3)$r.squared
r2aj_fit3 <- summary(fit3)$adj.r.squared
```


```{r}
epfit3robusto <- vcovHC(fit3, type = "HC1")
#diag(epfit3robusto)
coefrob_fit3 <- coeftest(fit3, epfit3robusto)
#tabelarobusta(fit4)

```


```{r}
fit4 <- lm(Peso_kg~ Fuma + Cor_pai + Peso_mae_kg+Tempo_gestacao+Data_nasc+Numero_gestacoes+Altura_mae_cm,data = dados2)
#summary(fit4)

r2_fit4 <- summary(fit4)$r.squared
r2aj_fit4 <- summary(fit4)$adj.r.squared

```


```{r}
epfit4robusto <- vcovHC(fit4, type = "HC1")
#diag(epfit4robusto)
coefrob_fit4 <- coeftest(fit4, epfit4robusto)
#tabelarobusta(fit4)
#xtable(coefrob_fit4)
```

```{r}
#Modelo
coef0=coefrob_fit0
```

```{r}
#Modelo1
coef1=coefrob_fit1
```

```{r}
#Modelo2
coef2=coefrob_fit2
```

```{r}
#Modelo3
coef3=coefrob_fit3
```

```{r}
#Modelo4
coef4=coefrob_fit4

#xtable(coefrob_fit4)
```

##Roteiro

\addtobeamertemplate{frametitle}{}{%
\begin{textblock*}{100mm}(.85\textwidth,-1cm)
\pgfdeclareimage[height= 1.0cm, width=2.5cm]{logo}{logoimeccunicamp.png}
\logo{\pgfuseimage{logo}}
\end{textblock*}}

\begin{enumerate}
  \item Objetivo
  \item Metodologia
  \item Resultados
  \item Discussão
  \item Conclusão
\end{enumerate}


##Objetivo

\begin{block}{Título}

O objetivo deste trabalho é verificar a válidade desta opinião:

"O tabagismo parece ser um determinante mais significativo do peso ao nascer do que a altura, o peso da mãe, o número de fetos, a renda anual da mãe, o histórico de resultados de gestações anteriores ou o sexo do bebê. A redução do peso ao nascer associada ao hábito de fumar parece ser um efeito direto do tabagismo sobre o crescimento fetal."  

\end{block}

## Metodologia

- Regressão liner múltipla com erros padrão robustos;\pause
- Padronização das variáveis contínuas; \pause
- Nível de significância $\alpha$ = 10%; \pause
- Reagrupamento dos níveis não significativos ao nível de referência do modelo; \pause
- Novo modelo sem as variáveis insignificantes; \pause


##Modelo final

$$Peso = \beta_0 + \beta_1Fuma + \beta_2Mex + \beta_3Mixed + \beta_4White $$ 
$$+ \beta_5 \left ( \frac{P-\bar{P}}{\sigma_P}   \right )+ \beta_6 \left ( \frac{G-\bar{G}}{\sigma_G}   \right )+ \beta_7 \left ( \frac{N-\bar{N}}{\sigma_N}   \right )$$ \ $$+ \beta_8 \left ( \frac{NG-\bar{NG}}{\sigma_{NG}}   \right ) + \beta_9 \left ( \frac{A-\bar{A}}{\sigma_{A}}   \right ) + \varepsilon $$

- $\beta_0$: representa o parâmetro associado aos níveis de referência "Asian/Não definido/Black" (variável Cor Pai) e "Nunca/Fumava" (variável Fuma).  
- P, G, N, NG, A: são os valores observados para as variáveis, "Peso_mae_kg", "Tempo_gestacao", "Data_nasc", "Numero_gestacoes" e "Altura_mae_cm", respectivamente

## Ajuste do modelo final
\begin{table}[!h]
\centering
\begin{tabular}{rrrrr}
  \hline
 & Estimate & Std. Error & t value & Pr($>$$|$t$|$) \\ 
  \hline
(Intercept)$(\beta_0)$ & 3.3215 & 0.0328 & 101.17 & 0.0000 \\ 
  FumaFuma$(\beta_1)$ & -0.2390 & 0.0280 & -8.52 & 0.0000 \\ 
  Cor\_paiMex$(\beta_2)$ & 0.3447 & 0.0944 & 3.65 & 0.0003 \\ 
  Cor\_paiMixed$(\beta_3)$ & 0.1886 & 0.0729 & 2.59 & 0.0098 \\ 
  Cor\_paiWhite$(\beta_4)$ & 0.1847 & 0.0359 & 5.15 & 0.0000 \\ 
  Peso\_mae\_kg$(\beta_5)$ & 0.0428 & 0.0176 & 2.43 & 0.0151 \\ 
  Tempo\_gestacao$(\beta_6)$ & 0.1970 & 0.0182 & 10.85 & 0.0000 \\ 
  Data\_nasc$(\beta_7)$ & 0.0282 & 0.0132 & 2.13 & 0.0336 \\ 
  Numero\_gestacoes$(\beta_8)$ & 0.0495 & 0.0166 & 2.99 & 0.0029 \\ 
  Altura\_mae\_cm$(\beta_9)$ & 0.0701 & 0.0169 & 4.14 & 0.0000 \\ 
   \hline
\end{tabular}
\end{table}



##Discussão

As medidas de poder preditivo foram $R^2$ = 0.2997 e $\bar{R}^2$ = 0.2936. 

\begin{table}[]
\centering
\begin{tabular}{lcccc}
\hline
\multicolumn{1}{|l}{Variável}                 & \multicolumn{1}{l}{Estimativa} & \multicolumn{1}{l}{$\widehat{\beta_1}$/Estimativa} & \multicolumn{1}{l}{EP} & \multicolumn{1}{l|}{$\equiv$ Fumar} \\ \hline
\multicolumn{1}{|l}{$Peso\_M$(kg)}            & 0.0428                         & -5.58                                              & 9.29                             & \multicolumn{1}{c|}{-51.88}              \\
\multicolumn{1}{|l}{$T\_Gestação$ (dias)} & 0.1970                         & -1.21                                              & 15.17                            & \multicolumn{1}{c|}{-18.35}              \\
\multicolumn{1}{|l}{$Num\_Gestações$}      & 0.0495                         & -4.83                                              & 1.87                             & \multicolumn{1}{c|}{-9.03}               \\
\multicolumn{1}{|l}{$Altura\_M(cm)$}       & 0.0701                         & -3.41                                              & 6.47                             & \multicolumn{1}{c|}{-22.06}              \\ \hline
                                              & \multicolumn{1}{l}{}           & \multicolumn{1}{l}{}                               & \multicolumn{1}{l}{}             & \multicolumn{1}{l}{}                     \\
                                              & \multicolumn{1}{l}{}           & \multicolumn{1}{l}{}                               & \multicolumn{1}{l}{}             & \multicolumn{1}{l}{}                    
\end{tabular}
\end{table}

##Conclusão

- Diferenciação clara nas características físicas ou de estilo de vida da mãe. 

- As variáveis são intrínsecas à mãe (não estão sujeitas a alterações estipuladas)

##Conclusão

\begin{block}{Título}
  O fato da mãe fumar durante a gravidez parece ser uma variável mais determinante do peso do bebê do que altura, o peso, a renda anual da mãe e o histórico de resultados de gestações anteriores.
\end{block}