---
title: ""
geometry: textwidth=18cm,textheight=21cm
setspace: doublespacing
lang: pt-br
header-includes:
- \usepackage{setspace} #pacote para espaço duplo
- \usepackage{indentfirst} #pacote para identação
- \usepackage[utf8]{inputenc}
- \usepackage{mathptmx}
- \usepackage{enumerate}
- \usepackage{url} #pacote para iserir link
- \usepackage{lipsum}
- \usepackage{multirow} #pacote para mesclar linhas de tabela
output:
  pdf_document:
  html_document: default
  fig_caption: yes
  mainfont: Times New Roman
  
fontsize: 10pt

---

\begin{titlepage}
\begin{center}
\thispagestyle{empty}
\begin{figure}[!htb]
\begin{center}
\begin{minipage}[b]{0.5\linewidth}
\begin{center}
\includegraphics[width=100pt,height=150pt]{logo/logoimeccunicamp.png}
\end{center}
\end{minipage}
\begin{minipage}[b]{0.7\linewidth}
\begin{center}
\vspace*{1cm}
 {\large \bf Universidade Estadual de Campinas\\[5pt]
Instituto de Matemática, Estat??stica e Computação Cientifica\\[3pt]
Departamento de Estat??stica}
\end{center}
\end{minipage}
\end{center}
\end{figure}
\vspace*{\stretch{1}}
\begin{center}
\vspace*{5cm}
{\huge \bf Relatório \\[7pt]
Trabalho de ME610}
\end{center}
\vspace*{\stretch{1}}
\begin{center}
\vspace*{4cm}
{\Large \bf Eliane Ramos de Siqueira  RA:155233 \\
Guilherme Pazian  RA:160323 \break
}\\[3pt]
{\large \bf Professor: Maur??cio Zevallos}\\[5pt]
\end{center}
\vspace*{\stretch{1}}
\centerline{\bf Campinas-SP, 28 de Abril de 2017}
\vspace*{\stretch{1}}
\end{center}
\end{titlepage}

\onehalfspacing
\newpage

```{r pacotes utilizados, echo=FALSE, eval=TRUE, warning=FALSE}
#todos os pacotes utilizados estão aqui
library(ggplot2)
library(knitr)
library(dplyr)

```


\begin{enumerate}
\item Introdução
\end{enumerate}
\vspace{0.3cm}
\setlength{\parindent}{3em}

O objetivo deste trabalho é verificar esta opinião através da análise do peso da criança ao nascer

Os dados utilizados foram coletados através de entrevistas com as mães durante a gravidez e correspondem a um ano de estudo. Eles incluem 1236 nascimentos onde a criança sobreviveu pelo menos 28 dias. Além do peso das crianças, foram coletadas informações de outras variáveis que influenciam no peso das crianças.

Para este estudo estamos considerando como variável resposta, o peso da criança ao nascer.

```{r leitura dos dados, echo=FALSE, warning=FALSE}
#setwd(choose.dir())
dados=read.table("dados.txt", header = T)
```

```{r, echo=FALSE}
#alterando nomes das variáveis, usando uma tabela feita no excel
descricao<-read.csv("dados.csv", header = T, sep = ";")
descricao<-descricao[,1:2]
names(descricao)<-c("Original", "Nova")

names(dados)<-descricao$Nova #alterando os nomes das variáveis

```

```{r, echo=FALSE, warning=FALSE}
#convertendo unidade de medidas 
#1 onça equivale à 0,0283 quilos
#Peso da criança

library(dplyr)
dados<-mutate(dados, Peso_kg=Peso*0.0283)

```

Exclu??mos as váriaveis: Sexo (apenas masculino), Qtd_feto (apenas 5) e Vivo (apenas 1).

Na variavel Cor_mae, temos uma observação com valor desconhecido (99)
Na variavel Idade_mae temos duas observações desconhecidas (99)
Na variavel Educacao_mae temos uma observação desconhecida (9)
Na variavel Altura_mae temos 22 observações desconhecidas (99)
Na variavel Peso_mae temos 36 observações desconhecidas (999)
Na variavel Cor_pai, temos 5 observações com valor desconhecido (99)
Na variavel Idade_pai, temos 7 observações com valor desconhecido (99)
Na variavel Educacao_pai, temos 13 observações com valor desconhecido (9)
Na variavel Altura_pai temos 492 observações desconhecidas (99)
Na variavel Peso_pai temos 499 observações desconhecidas (999)
Na variavel Rendimento_anual temos 124 observações desconhecidas (98)
Na variavel Fuma temos 10 observações desconhecidas (9)
Na variavel Tempo_sem_fumar temos 9 observações desconhecidas (98) e 1 não perguntado(99)
Na variavel Numero_cigarros temos 10 observações desconhecidas (98)

Tiramos as variaveis Peso_pai e Altura_pai devido a quantidade elevada de observações desconhecidas. 

```{r, echo=FALSE}
dados<-dados[,-17] #Altura_pai
dados<-dados[,-17] #Peso_pai

dados=filter(dados,Rendimento_anual!='98')
dados=filter(dados,Cor_mae!='99')
dados=filter(dados,Idade_mae!='99')
dados=filter(dados,Educacao_mae!='9')
dados=filter(dados,Altura_mae!='99')
dados=filter(dados,Peso_mae!='999')
dados=filter(dados,Cor_pai!='99')
dados=filter(dados,Idade_pai!='99')
dados=filter(dados,Educacao_pai!='9')
dados=filter(dados,Fuma!='9')
dados=filter(dados,Tempo_sem_fumar!='98')
dados=filter(dados,Numero_cigarros!='98')

```


```{r}
boxplot_Cor_mae <- ggplot(data = dados,aes(x=Cor_mae, y=Peso_kg, fill=Cor_mae))+geom_boxplot(aes(group=Cor_mae),outlier.colour = "red")+labs(title="Peso do bebê por Cor da mãe")+theme_classic()+theme(plot.title = element_text(hjust = 0.5),legend.position = "none") + scale_x_discrete(limits= c(0,1,2,3,4,5,6,7,8,9,10),labels=c("White(0)","White(1)","White(2)","White(3)","White(4)","White(5)","Mex(6)","Black(7)","Asian(8)","Mixed(9)","?"))
boxplot_Cor_mae
```
```{r}
boxplot_Educacao_mae <- ggplot(data = dados,aes(x=Educacao_mae, y=Peso_kg, fill=Educacao_mae))+geom_boxplot(aes(group=Educacao_mae),outlier.colour = "red")+labs(title="Peso do bebê por Educação da mãe")+theme_classic()+theme(plot.title = element_text(hjust = 0.5),legend.position = "none") + scale_x_discrete(limits= c(0,1,2,3,4,5,7),labels=c("<8th","8th -12th","HS","HS+trade","HS+college","College","HS unclear(7)"))
boxplot_Educacao_mae
```

```{r}
boxplot_Educacao_pai <- ggplot(data = dados,aes(x=Educacao_pai, y=Peso_kg, fill=Educacao_pai))+geom_boxplot(aes(group=Educacao_pai),outlier.colour = "red")+labs(title="Peso do bebê por Educação do pai")+theme_classic()+theme(plot.title = element_text(hjust = 0.5),legend.position = "none") + scale_x_discrete(limits= c(0,1,2,3,4,5,6,7),labels=c("<8th","8th -12th","HS","HS+trade","HS+college","College","HS unclear(6)","HS unclear(7)"))
boxplot_Educacao_pai
```