---
title: ''
geometry: textwidth=18cm,textheight=21cm
header-includes:
- \usepackage{setspace}
- \usepackage{indentfirst}
- \usepackage[utf8]{inputenc}
- \usepackage{mathptmx}
- \usepackage{enumerate}
- \usepackage{url}
- \usepackage{lipsum}
- \usepackage{multirow}
output:
  pdf_document: null
  html_document: default
  mainfont: Times New Roman
  fig_caption: yes
lang: pt-br
setspace: doublespacing
fontsize: 10pt
---

\begin{titlepage}
\begin{center}
\thispagestyle{empty}
\begin{figure}[!htb]
\begin{center}
\begin{minipage}[b]{0.5\linewidth}
\begin{center}
\includegraphics[width=100pt,height=150pt]{logo/logoimeccunicamp.png}
\end{center}
\end{minipage}
\begin{minipage}[b]{0.7\linewidth}
\begin{center}
\vspace*{1cm}
 {\large \bf Universidade Estadual de Campinas\\[5pt]
Instituto de Matemática, Estatística e Computação Cientifica\\[3pt]
Departamento de Estatística}
\end{center}
\end{minipage}
\end{center}
\end{figure}
\vspace*{\stretch{1}}
\begin{center}
\vspace*{5cm}
{\huge \bf Relatório \\[7pt]
Trabalho de ME610}
\end{center}
\vspace*{\stretch{1}}
\begin{center}
\vspace*{4cm}
{\Large \bf Eliane Ramos de Siqueira  RA:155233 \\
Guilherme Pazian  RA:160323 \break
}\\[3pt]
{\large \bf Professor: Maurício Zevallos}\\[5pt]
\end{center}
\vspace*{\stretch{1}}
\centerline{\bf Campinas-SP, 12 de Maio de 2017}
\vspace*{\stretch{1}}
\end{center}
\end{titlepage}

\onehalfspacing
\newpage

```{r, echo=FALSE}
#definindo opções padrões 
knitr::opts_chunk$set(fig.width=6, fig.height=3.5, fig.path='Figs/', fig.align='center', echo=FALSE, warning=FALSE, message=FALSE)
```

```{r pacotes utilizados, echo=FALSE,eval=TRUE, warning=FALSE}
#install.packages(c("ggplot2","knitr","dplyr", "xtable"))

#pacotes utilizados
library(ggplot2)
library(knitr)
library(dplyr)
library(xtable)
```

```{r}
#legendas das figuras e tabelas

#pacote para fazer legenda
library(captioner)
library(tidyverse)

figs <- captioner(prefix="Figura")
tbls <- captioner(prefix="Tabela")

#legendas para as tabelas
legenda_tab5 = tbls(name="table_1",caption = "Ajuste do quinto modelo")
legenda_tab1 = tbls(name="table_2",caption = "Ajuste do primeiro modelo")
legenda_tab2 = tbls(name="table_3",caption = "Ajuste do segundo modelo")
legenda_tab3 = tbls(name="table_4",caption = "Ajuste do terceiro modelo")
legenda_tab4 = tbls(name="table_5",caption = "Ajuste do quarto modelo")
legenda_tab6 = tbls(name="table_6",caption = "Medidas descritivas")
#colocar isso acima de cada tabela
#\begin{center}
#`r legenda_tab1`
#\end{center}

#legendas para os graficos
legenda_graf1 = figs(name="graf_1",caption = "Gráfico de dispersão entre o peso do bebe e peso da mãe")
legenda_graf2 = figs(name="graf_2",caption = "Gráfico de dispersão entre o peso do bebe e a data de nascimento dele")
legenda_graf3 = figs(name="graf_3",caption = "Gráfico de dispersão entre o peso do bebe e e o tempo de gestação")
legenda_graf4 = figs(name="graf_4",caption = "Gráfico de dispersão entre o peso do bebe e idade da mãe")
legenda_graf5 = figs(name="graf_5",caption = "Gráfico de dispersão entre o peso do bebe e idade do pai")
legenda_graf6 = figs(name="graf_6",caption = "Gráfico de dispersão entre o peso do bebe e a alturavda mãe")
legenda_graf7 = figs(name="graf_7",caption = "Boxplot entre o peso do bebe e raça da mãe")
legenda_graf8 = figs(name="graf_8",caption = "Boxplot entre o peso do bebe e raça da mãe - mudanças nos níveis")
legenda_graf9 = figs(name="graf_9",caption = "Boxplot entre o peso do bebe e raça o pai")
legenda_graf10 = figs(name="graf_10",caption = "Boxplot entre o peso do bebe e raça do pai - mudanças nos níveis")
legenda_graf11 = figs(name="graf_11",caption = "Boxplot entre o peso do bebe e o nível educacional da mãe")
legenda_graf12 = figs(name="graf_12",caption = "Boxplot entre o peso do bebe e o nível educacional da mãe - mudanças nos níveis")
legenda_graf13 = figs(name="graf_13",caption = "Boxplot entre o peso do bebe e o nível educacional do pai")
legenda_graf14 = figs(name="graf_14",caption = "Boxplot entre o peso do bebe e o nível educacional do pai - mudanças nos níveis")
legenda_graf15 = figs(name="graf_15",caption = "Boxplot entre o peso do bebe e o estado civil da mãe")
legenda_graf16 = figs(name="graf_16",caption = "Boxplot entre o peso do bebe e o estado civil da mãe - mudanças nos níveis")
legenda_graf17 = figs(name="graf_17",caption = "Boxplot entre o peso do bebe e o renda anual da família")
legenda_graf18 = figs(name="graf_18",caption = "Boxplot entre o peso do bebe e o hábito de fumar" )
legenda_graf19 = figs(name="graf_19",caption = "Boxplot entre o peso do bebe e o hábito de fumar -mudanças de níveis" )
legenda_graf20 = figs(name="graf_20",caption = "Boxplot entre o peso do bebe e o tempo sem fumar" )
legenda_graf21 = figs(name="graf_21",caption = "Boxplot entre o peso do bebe e o número de cigarros fumados por dia" )
legenda_graf22 = figs(name="graf_22",caption = "Boxplot entre o peso do bebe e o número de gestações anteriores da mãe" )
#colocar isso abaixo de cada grafico
#\begin{center}
#`r legenda_graf1`
#\end{center}


```

###1.Introdução

\setlength{\parindent}{3em}
As consequências do hábito de fumar são um dos assuntos mais importantes para pesquisa médica hoje em dia. Em particular, pesquisas anteriores estão apontando uma possível relação decrescente entre este hábito em mulheres durante a gravidez e o peso da criança ao nascer, ou seja, com a presença do hábito, o peso da criança é menor.  

Como relatado no Surgeon General's Report, 1989:  

"O tabagismo parece ser um determinante mais significativo do peso ao nascer do que a altura, o peso, o número de fetos, a renda anual da mãe, o histórico de resultados de gestações anteriores ou o sexo do bebê. A redução do peso ao nascer associada ao hábito de fumar parece ser um efeito direto do tabagismo sobre o crescimento fetal."  

O objetivo deste trabalho é verificar a válidade desta opinião através da análise do peso da criança ao nascer.  

### 2.Descrição

Os dados utilizados foram coletados através de entrevistas com as mães durante a gravidez e correspondem a um ano de estudo. Eles incluem 1236 nascimentos onde a criança sobreviveu pelo menos 28 dias. Juntamente com o peso das crianças, foram coletadas informações de outras variáveis que influenciam no peso das crianças, como sexo do bebê, número de gestações anteriores, hábito de fumar, número de cigarros que fuma, se parou de fumar, quanto tempo faz, além de raça, altura, peso, nível educacional e idade do pai e da mãe, estado civil da mãe e rendimento anual da família.  
 
Para este estudo as variáveis disponíveis no banco de dados são:  

- Peso: Peso da criança ao nascer (em onça);
- Sexo: Sexo da criança (1=masculino, 2=feminino);
- Data_nasc: Data de nascimento (1996= 1 de janeiro de 1961);
- Vivo: Nascido vivo ou não (1= Nasceu vivo e sobreviveu por pelo menos 28 dias);
- Qtd_feto: Quantidade de fetos (5= feto único);
- Tempo_gestacao: Tempo da gestação (em dias);
- Numero_gestacoes: Número de gestações anteriores (incluindo morte fetal);
- Altura_pai: Altura do pai (em polegadas);
- Peso_pai: Peso do pai (em libras);
- Altura_mae: Altura da mãe (em polegadas);
- Peso_mae: Peso da mãe (em libras);
- Tempo_sem_fumar: Tempo sem fumar (em anos);
- Estado_civil: estado civil da mãe (1=casado, 2= separado legalmente, 3= divorciado, 4=viúvo, 5=nunca casado);
- Rendimento_anual: Rendimento anual da família (<2400, 2500-4999,5000-12500,12500-14999,>15000);
- Número_cigarros: Número de cigarros fumados por dia (0=nunca, 1=1-4, 2= 5-9, 3=10-14, 4=15-19, 5=20-29, 6=30-39, 7=40-60, 8=60+, 98:desconhecido, 99: não perguntado);
- Fuma: Hábito de fumar (0: nunca fumou, 1: fuma agora, 2: até a gravidez atual, 3:uma vez, mas não agora, 9:desconhecido);
- Educacao_mae: Nível educacional da mãe (0= less than 8th grade, 1 = 8th -12th grade - did not graduate, 2= HS graduate--no other schooling , 3= HS+trade, 4=HS+some college, 5= College graduate, 6&7 Trade school HS unclear);
- Cor_mae: Raça da mãe (0-5=white 6=mex 7=black 8=asian 9=mixed);
- Idade_mae: Idade da mãe (em anos);
- Educacao_pai: Nível educacional do pai (0= less than 8th grade, 1 = 8th -12th grade - did not graduate, 2= HS graduate--no other schooling , 3= HS+trade, 4=HS+some college, 5= College graduate, 6&7 Trade school HS unclear);
- Cor_pai: Raça do pai (0-5=white 6=mex 7=black 8=asian 9=mixed);
- Idade_pai: Idade do pai (em anos);

Para de avaliar a influência das demais variáveis sobre o peso do bebê, foi considerado o peso da criança ao nascer como variável resposta e as demais variáveis como explicativas.  

###3. Preparação dos dados

Em uma primeira análise do banco de dados disponível, notou-se a presença de crianças apenas do sexo masculino que sobreviveram pelo menos 28 dias e eram feto único, tal característica levou a desconsideração das variáveis correspondentes, Sexo, Vivo e Qtd_feto.  

As variáveis correspondentes ao peso e altura do pai foram desconsideradas devido ao elevado número de observações faltantes, 499 e 492 respectivamente. 

Para as demais variáveis, foram consideradas nas análises, apenas as observações com informações completas de todas as variáveis envolvidas. Passamos então, de 1236 observações (banco de dados original) para 1032 observações (banco de dados após as exclusões citadas). 
Além disso, no banco de dados original, as variáveis correspondentes ao peso da criança, peso e altura da mãe e do pai estavam em unidades de medidas não usuais no contexto brasileiro, onça, libras e polegadas respectivamente, então foram feitas as devidas conversões para kg no caso dos pesos e centímetro no caso das alturas. 

Após a adequação dos dados, foi feita uma análise descritiva, na qual foram produzidos boxplots para as variáveis categóricas e gráficos de dispersão para as variáveis contínuas e discretas (Todos os gráficos se encontram em anexo). Analisando os boxplots notou-se para algumas variáveis, que alguns níveis têm distribuição muito semelhante, sugerindo a igualdade entre eles, a partir disso, os níveis que apresentaram tais características e faziam sentido em termos do problema, foram reagrupados em um mesmo nível e seus gráficos foram refeitos com as devidas alterações. As variáveis relativas ao hábito de fumar e ao tempo sem fumar, após as adequações contiveram as mesmas informações, por isso foi mantida apenas a variável relativa ao hábito de fumar.  

### 4. Metodologia



Buscando atender o objetivo do estudo, e a fim de que as inferências sejam válidas mesmo com presença de heterocedásticidade nos dados, propõe-se um modelo de regressão linear múltipla com erros padrão robustos (White standard errors).

Um primeiro modelo foi ajustado com todas as variáveis restantes após a preparação dos dados, e a partir da observação das estimativas dos coeficientes do modelo e seus respectivos testes de nulidade adotou-se o seguite critério: reajustou-se um novo modelo readaptando os dados de maneira a representar melhor os níveis de cada variável e excluindo-se variáveis não significantes, ou seja, considerando um nível de significância de 10% reagrupou-se os níveis das variáveis não significativas ao nível de referência do modelo, e não contemplou-se neste novo modelo as variáveis onde todos os seus níveis tiveram coeficientes estatisticamente não significativos. Procedeu-se desta maneira até obter-se um modelo irredutível em termos do procedimento descrito, entendendo-se como irredutível um modelo no qual não se pode reagrupar os níveis ou mesmo retirar mais nenhuma variável deste.

Por fim, interpretou-se os resultados obtidos pelo dito modelo irredutível de forma a obter uma resposta ao objetivo.  


### 5. Resultados

Após a análise descritiva e as devidas alterações nos dados, as variáveis ficaram da seguinte maneira:  

As variáveis referentes a raça da mãe e do pai passaram a ter seis níveis, pois os níveis "white(1)", "white(2)", "white(3)", "white(4)", "white(5)" passaram a formar um único nível white.   

O nível educacional do pai e da mãe passaram a ter cinco níveis, "HS+trade" e "Trade school HS unclear" foram incorporadas em "Trade", enquanto que "less than 8th grade" e "8th-12th grade" foram incorporadas em "less than 12th grade".  

Estado civil passou a ter apenas os níveis "casada" e "não casada" e a variável correspondente ao hábito de fumar passou a ter três níveis, pois os níveis "Fumou até a gravidez atual" e "Uma vez, mas não agora" passaram a ser englobadas em um só nível, chamado "Fumava".  

Após os dados sofrerem as alterações advindas das análises descritivas, inicia-se a análise inferencial. 

O primeiro modelo ajustado, que contempla todas as variáveis indicadas pela análise descritiva indicou, segundo o critério adotado, que as variáveis "Tempo sem Fumar", "Rendimento Anual", "Estado Civil", "Educação Pai", "Educação Mãe", "idade da mãe" e "idade do pai" não são estatisticamente significativas, e portanto não devem ser inseridas no novo modelo a ser ajustado. 

Excluindo-se as variáveis citadas acima obteve-se o segundo modelo ao qual indicou que os níveis "Fumava" (referente a variável "Fuma"), "Não definido" (referente a variável "Cor Pai") e "Mex","Mixed" e "Não Definido" (referentes a variável "Cor Mãe") não eram estatisticamente significantes à um nível de 10%, ou seja, estes níveis não eram estatisticamente diferentes dos seus respectivos níveis de referência "Nunca" (refente a variável "Fuma"), "Asian" (referente a variável "Cor do Pai") e "Asian" (referente a variável "Cor da mãe"). 

Dados os resultados do segundo modelo, a fim de se ajustar um terceiro modelo mais adequado que os anteriores,  agrupou-se os níveis "Fumava" e "Nunca" da variável "Fuma", formando um novo nível denominado "Nunca/Fumava", assim como para os níveis "Asian" e "Não definido" da variável "Cor do Pai", formando um novo nível "Asian/Não definido" e para os níveis "Asian", "Mex","Mixed" e "Não Definido" da variável "Cor da Mãe", formando um novo nível "Asian/Mex/Mixed/Não Definido".  

O terceiro modelo foi então ajustado com as mesmas variáveis que o segundo, porém com as alterações nos níveis indicadas acima. Deste modelo observou-se que os níveis "Black" (referente a variável "Cor Pai") e "white" (referente a variável "Cor Mãe") não eram estatisticamente diferentes dos respectivos níveis de referência "Asian/Não definido" (referente a variável "Cor do Pai") e "Asian/Mex/Mixed/Não Definido" (referente a variável "Cor da Mãe"), portanto, como anteriormente, agrupou-se os grupos em "Asian/Não definido/Black" (referentes a cor do pai) e em "Asian/Mex/Mixed/Não Definido/white" (referentes a cor da mãe).  

Com as devidas alterações nos níveis das variáveis citadas, e com as mesmas variáveis do terceiro modelo, foi-se ajustado o quarto modelo, onde observou-se que o nível "Black" (referente a variável "Cor da Mãe") não era estatisticamente diferente do grupo de referência que engloba todos os outros níveis da variável "Cor da Mãe", portanto, a variável "Cor da Mãe", considerando o critério adotado, não era estatisticamente significante, e portanto, deve ser retirada do próximo modelo.  

Por fim, um quinto modelo foi ajustado com as mesmas variáveis do modelo anterior com exceção da variável "Cor da mãe". Este modelo nos indicou, que é um modelo irredutível, portanto é o modelo mais simples que podemos obter seguindo os critérios mencionados, e por isso, este será usado como modelo de referência para a análise do poder explicativo das variáveis explanatórias em relação a variável resposta.  

Modelo de referência:  

  $$Peso_i = \beta_0 + \beta_1Fuma_i + \beta_2Mex_i + \beta_3Mixed_i + \beta_4White_i + \beta_5 \left ( \frac{P_i-\bar{P}}{\sigma_P}   \right )+ \beta_6 \left ( \frac{G_i-\bar{G}}{\sigma_G} \right )$$ 
 $$ + \beta_7 \left ( \frac{N_i-\bar{N}}{\sigma_N}   \right )+ \beta_8 \left ( \frac{NG_i-\bar{NG}}{\sigma_{NG}}\right ) + \beta_9 \left ( \frac{A_i-\bar{A}}{\sigma_{A}}   \right ) + \varepsilon_i $$  
Onde:  
  
- $\beta_0$: representa o parâmetro associado aos níveis de referência "Asian/Não definido/Black" (variável Cor Pai) e "Nunca/Fumava" (variável Fuma).
- $Fuma_i$: é a i-ésima observação da variável binária relacionada ao nível "Fuma" da variável "Fuma".
- $Mex$: é a i-ésima observação da variável binária relacionada ao nível "Mex" da variável "Cor do Pai".
- $Mixed$: é a i-ésima observação da variável binária relacionada ao nível "Mixed" da variável "Cor do Pai".
- $White$: é a i-ésima observação da variável binária relacionada ao nível "White" da variável "Cor do Pai".
- $P_i$: é o i-ésimo valor observado da variável "Peso_mae_kg".
- $G_i$: é o i-ésimo valor observado da variável "Tempo_gestacao".
- $N_i$: é o i-ésimo valor observado da variável "Data_nasc".
- $NG_i$: é o i-ésimo valor observado da variável "Numero_gestacoes".
- $A_i$: é o i-ésimo valor observado da variável "Altura_mae_cm".
- $\bar{P}, \bar{G},\bar{N},\bar{NG},\bar{A}:$ são as médias observadas para as variáveis, "Peso_mae_kg", "Tempo_gestacao", "Data_nasc", "Numero_gestacoes" e "Altura_mae_cm", respectivamente.
- $\sigma_P, \sigma_G,\sigma_N,\sigma_{NG}, \sigma_A:$ são os desvios padrão observados para as variáveis, "Peso_mae_kg", "Tempo_gestacao", "Data_nasc", "Numero_gestacoes" e "Altura_mae_cm", respectivamente.
- $Peso_i$: representa a i-ésima observação da variável resposta Peso.
- $\varepsilon_i$ é i-ésimo valor observado do erro (aleatório).

\newpage
A tabela 5 apresenta as estimativas observadas pelo ajuste do modelo:  

\begin{center}
`r legenda_tab5`
\end{center}

\begin{table}[!h]
\centering
\begin{tabular}{rrrrr}
  \hline
 & Estimate & Std. Error & t value & Pr($>$$|$t$|$) \\ 
  \hline
(Intercept)$(\beta_0)$ & 3.3215 & 0.0328 & 101.17 & 0.0000 \\ 
  FumaFuma$(\beta_1)$ & -0.2390 & 0.0280 & -8.52 & 0.0000 \\ 
  Cor\_paiMex$(\beta_2)$ & 0.3447 & 0.0944 & 3.65 & 0.0003 \\ 
  Cor\_paiMixed$(\beta_3)$ & 0.1886 & 0.0729 & 2.59 & 0.0098 \\ 
  Cor\_paiWhite$(\beta_4)$ & 0.1847 & 0.0359 & 5.15 & 0.0000 \\ 
  Peso\_mae\_kg$(\beta_5)$ & 0.0428 & 0.0176 & 2.43 & 0.0151 \\ 
  Tempo\_gestacao$(\beta_6)$ & 0.1970 & 0.0182 & 10.85 & 0.0000 \\ 
  Data\_nasc$(\beta_7)$ & 0.0282 & 0.0132 & 2.13 & 0.0336 \\ 
  Numero\_gestacoes$(\beta_8)$ & 0.0495 & 0.0166 & 2.99 & 0.0029 \\ 
  Altura\_mae\_cm$(\beta_9)$ & 0.0701 & 0.0169 & 4.14 & 0.0000 \\ 
   \hline
\end{tabular}
\end{table}
  
Para o modelo irredutível, as medidas de poder preditivo foram $R^2$ = 0.2997 e $\bar{R}^2$ = 0.2936. 

As estimativas dos modelos ajustados anteriormente, se encontram em anexo (Tabelas 1, 2, 3 e 4).


### 6. Discussão

Observamos que o modelo dito irredutível teve um poder preditivo rezoávelmente bom, portanto faz sentido basear nossas conclusões nele. 

Com base nos resultados obtidos neste estudo, observamos a variável "Cor/Raça do Pai" no modelo, a qual não é tão intuitiva para explicar o peso do bebê, porém seus coeficientes indicam uma grande influência no peso do mesmo. Contudo, como esta variável não é de interesse para sanar o objetivo deste estudo, não serão levantadas discussões sobre a relação entre "Cor/Raça do Pai" e Peso do bebê. 

Segundo as estimativas do modelo, o fato da mãe da criança fumar ou não durante a gravidez, têm grande impacto negativo quanto ao peso do bebê, por exemplo, a diferença esperada no peso do bebê de uma mãe não fumante (Nunca Fumou ou Fumava) comparada com uma mãe fumante com as mesmas características é igual à **0.2390**, valor este equivalente a **1.21** vezes o valor observado para o coeficiente referente ao "Tempo de gestação", de modo que é equivalente ao aumento em **1.21** vezes uma unidade de desvio padrão observado de Tempo de Gestação da mãe. Segundo a tabela 6 em anexo, o desvio padrão observado nos dados para a variável "Tempo de gestação" é **15.166**, ou seja, o peso esperado para o filho de uma mãe que fuma equivale ao peso esperado para o filho de uma mãe com as mesmas características, porém que não fuma e que teve aproximadamente **18** dias a menos de gestação.

Analogamente, de acordo com o modelo ajustado, levando-se em consideração as mesmas características, o fato da mãe fumar durante a gravidez tem efeito no peso esperado do bebê equivalente ao efeito (isoladamente e mantendo-se as demais características constantes) de uma redução de 51,87 kg no peso da mãe ou ao efeito (isoladamente e mantendo-se as demais características constantes) de uma redução de 9,02 Gestações anteriores da mãe ou ao efeito (isoladamente e mantendo-se as demais características constantes) de uma redução de 22,05 cm na altura da mãe. Nota-se que os valores "equivalentes" ao fato da mãe fumar durante a gravidez são bastante significativos, ou seja, a redução desses valores de altura, peso, tempo de gestação e número de gestações anteriores representam, isoladamente, uma diferenciação clara nas características físicas ou de estilo de vida da mãe. Como em geral estas variáveis são intrínsecas à mãe, de maneira que não estão sujeitas a alterações estipuladas, temos uma indicação clara de que as informações obtidas através dos dados concordam com o relato no Surgeon General's Report 1989, ou seja, o fato da mãe fumar durante a gravidez parece ser uma variável mais determinante do peso do bebê do que altura, o peso, o número de fetos, a renda anual da mãe, o histórico de resultados de gestações anteriores ou o sexo do bebê.  


```{r leitura dos dados, echo=FALSE, warning=FALSE}
#setwd(choose.dir())
dados=read.table("dados.txt", header = T)
```

```{r, echo=FALSE, warning=FALSE}
#alterando nomes das variáveis, usando uma tabela feita no excel
descricao<-read.csv("dados.csv", header = T, sep = ";")
descricao<-descricao[,1:2]
names(descricao)<-c("Original", "Nova")

names(dados)<-descricao$Nova #alterando os nomes das variáveis

```


```{r, echo=FALSE, warning=FALSE}
library(dplyr)
#limpando os dados
dados<-dados[,-17] #excluindo a variavel Altura_pai
dados<-dados[,-17] #excluindo a variavel Peso_pai

#retirando observações desconhecidas
dados=filter(dados,Rendimento_anual!='98')
dados=filter(dados,Cor_mae!='99')
dados=filter(dados,Idade_mae!='99')
dados=filter(dados,Educacao_mae!='9')
dados=filter(dados,Altura_mae!='99')
dados=filter(dados,Peso_mae!='999')
dados=filter(dados,Cor_pai!='99')
dados=filter(dados,Idade_pai!='99')
dados=filter(dados,Educacao_pai!='9')
dados=filter(dados,Fuma!='9')
dados=filter(dados,Tempo_sem_fumar!='98')
dados=filter(dados,Numero_cigarros!='98')
dados=filter(dados,Estado_civil!='0')
#retirando observações absurdas para tempo de gestação
dados=filter(dados,Tempo_gestacao<'500')

```

```{r, echo=FALSE, warning=FALSE}
#convertendo unidade de medidas 
#1 onça equivale à 0,0283 quilos
#1 libra equivale a 0,453592 quilos
#1 polegada equivale à 2,54cm
#Peso da criança
#Peso da mae
#Altura da mae

library(dplyr)
dados<-mutate(dados, Peso_kg=Peso*0.0283495)
dados <- mutate(dados,Peso_mae_kg = Peso_mae*0.453592)
dados<- mutate(dados,Altura_mae_cm = Altura_mae*2.54)

```


```{r}
dadosapp<-dados
dadosapp$Cor_mae[dadosapp$Cor_mae==0]<-'White 0'
dadosapp$Cor_mae[dadosapp$Cor_mae==1]<-'White 1'
dadosapp$Cor_mae[dadosapp$Cor_mae==2]<-'White 2'
dadosapp$Cor_mae[dadosapp$Cor_mae==3]<-'White 3'
dadosapp$Cor_mae[dadosapp$Cor_mae==4]<-'White 4'
dadosapp$Cor_mae[dadosapp$Cor_mae==5]<-'White 5'
dadosapp$Cor_mae[dadosapp$Cor_mae==6]<-'Mex'
dadosapp$Cor_mae[dadosapp$Cor_mae==7]<-'Black'
dadosapp$Cor_mae[dadosapp$Cor_mae==8]<-'Asian'
dadosapp$Cor_mae[dadosapp$Cor_mae==9]<-'Mixed'
dadosapp$Cor_mae[dadosapp$Cor_mae==10]<-'Não definido'
#pai
dadosapp$Cor_pai[dadosapp$Cor_pai==0]<-'White 0'
dadosapp$Cor_pai[dadosapp$Cor_pai==1]<-'White 1'
dadosapp$Cor_pai[dadosapp$Cor_pai==2]<-'White 2'
dadosapp$Cor_pai[dadosapp$Cor_pai==3]<-'White 3'
dadosapp$Cor_pai[dadosapp$Cor_pai==4]<-'White 4'
dadosapp$Cor_pai[dadosapp$Cor_pai==5]<-'White 5'
dadosapp$Cor_pai[dadosapp$Cor_pai==6]<-'Mex'
dadosapp$Cor_pai[dadosapp$Cor_pai==7]<-'Black'
dadosapp$Cor_pai[dadosapp$Cor_pai==8]<-'Asian'
dadosapp$Cor_pai[dadosapp$Cor_pai==9]<-'Mixed'
dadosapp$Cor_pai[dadosapp$Cor_pai==10]<-'Não definido'

dadosapp$Educacao_mae[dadosapp$Educacao_mae==0]<-'Less than 8th grade'
dadosapp$Educacao_mae[dadosapp$Educacao_mae==1]<-'8th-12th'
dadosapp$Educacao_mae[dadosapp$Educacao_mae==2]<-'HS graduate'
dadosapp$Educacao_mae[dadosapp$Educacao_mae==3]<-'HS+trade'
dadosapp$Educacao_mae[dadosapp$Educacao_mae==4]<-'HS+some college'
dadosapp$Educacao_mae[dadosapp$Educacao_mae==5]<-'College graduate'
dadosapp$Educacao_mae[dadosapp$Educacao_mae==6|dadosapp$Educacao_mae==7]<-'Trade school unclear'

#pai
dadosapp$Educacao_pai[dadosapp$Educacao_pai==0]<-'Less than 8th grade'
dadosapp$Educacao_pai[dadosapp$Educacao_pai==1]<-'8th-12th'
dadosapp$Educacao_pai[dadosapp$Educacao_pai==2]<-'HS graduate'
dadosapp$Educacao_pai[dadosapp$Educacao_pai==3]<-'HS+trade'
dadosapp$Educacao_pai[dadosapp$Educacao_pai==4]<-'HS+some college'
dadosapp$Educacao_pai[dadosapp$Educacao_pai==5]<-'College graduate'
dadosapp$Educacao_pai[dadosapp$Educacao_pai==6|dadosapp$Educacao_pai==7]<-'Trade school unclear'
  
dadosapp$Estado_civil[dadosapp$Estado_civil==1]<-'Casado'
dadosapp$Estado_civil[dadosapp$Estado_civil==2]<- 'Legalmente separado'
dadosapp$Estado_civil[dadosapp$Estado_civil==3]<-'Divorciado'
dadosapp$Estado_civil[dadosapp$Estado_civil==4]<-'Viúvo'
dadosapp$Estado_civil[dadosapp$Estado_civil==5]<-'Nunca casado'
  
dadosapp$Rendimento_anual[dadosapp$Rendimento_anual==0] <-'<2500'
dadosapp$Rendimento_anual[dadosapp$Rendimento_anual==1]<-'2500-4999'
dadosapp$Rendimento_anual[dadosapp$Rendimento_anual==2|dadosapp$Rendimento_anual==3|dadosapp$Rendimento_anual==4|dadosapp$Rendimento_anual==5|dadosapp$Rendimento_anual==6|dadosapp$Rendimento_anual==7]<-'5000-124999'
dadosapp$Rendimento_anual[dadosapp$Rendimento_anual==8]<-'12500-14999'
dadosapp$Rendimento_anual[dadosapp$Rendimento_anual==9]<-'>15000'

dadosapp$Fuma[dadosapp$Fuma==0]<-'Nunca'
dadosapp$Fuma[dadosapp$Fuma==1]<-'Fuma agora'
dadosapp$Fuma[dadosapp$Fuma==2]<-'até a gravidez atual'
dadosapp$Fuma[dadosapp$Fuma==3]<- 'uma vez apenas'

write.csv(dados, file="dados_app.csv")
```



```{r}
#boxplot1 Educação mãe


dadosBoxplot1_Educacao_mae<- dados[,c(22,11)] #pegando as va "peso_kg" e "Educação_mae"
dadosBoxplot1_Educacao_mae$Educacao_mae<- factor(dadosBoxplot1_Educacao_mae$Educacao_mae,ordered = T)
levels(dadosBoxplot1_Educacao_mae$Educacao_mae)<- c('Less than 8th grade','8th - 12th grade','HS graduate','HS+trade','HS+some college','College graduate','Trade school HS unclear')

boxplot1_Educacao_mae <- ggplot(data = dadosBoxplot1_Educacao_mae,aes(x=Educacao_mae, y=Peso_kg))+geom_boxplot(aes(group=Educacao_mae),outlier.colour = "red")+labs(title="Peso do bebê por Educação da mãe")+theme_classic()+theme(plot.title = element_text(hjust = 0.5),legend.position = "none") 

```

```{r}
#Juntando alguns níveis do fator "Educação Mãe"
#retirando alguns niveis pois para "0" só temos 8 obs, e para "7" temos apenas 6 obs e a descrição de 6 e 7 é a mesma
#'Less than 12th grade'
dados$Educacao_mae[dados$Educacao_mae==0|dados$Educacao_mae==1]<-0 
#'Trade'
dados$Educacao_mae[dados$Educacao_mae==3|dados$Educacao_mae==6|dados$Educacao_mae==7]<-1 
#'HS graduate'
dados$Educacao_mae[dados$Educacao_mae==2]<-2  
#'HS+some college'
dados$Educacao_mae[dados$Educacao_mae==4]<-3  
#'College graduate'
dados$Educacao_mae[dados$Educacao_mae==5]<-4  
```


```{r}
#Boxplot2 Educação Mãe
dadosBoxplot2_Educacao_mae<- dados[,c(22,11)] #pegando as va "peso_kg" e "Educação_mae"
dadosBoxplot2_Educacao_mae$Educacao_mae<- factor(dadosBoxplot2_Educacao_mae$Educacao_mae,ordered = T)
levels(dadosBoxplot2_Educacao_mae$Educacao_mae)<- c('Less than 12th grade','Trade','HS graduate','HS+some college','College graduate')

boxplot2_Educacao_mae <- ggplot(data = dadosBoxplot2_Educacao_mae,aes(x=Educacao_mae, y=Peso_kg))+geom_boxplot(aes(group=Educacao_mae),outlier.colour = "red")+labs(title="Peso do bebê por Educação da mãe")+theme_classic()+theme(plot.title = element_text(hjust = 0.5),legend.position = "none")
```

```{r}
#boxplot1 Educação Pai


dadosBoxplot1_Educacao_pai<- dados[,c(22,16)] #pegando as va "peso_kg" e "Educação_pai"
dadosBoxplot1_Educacao_pai$Educacao_pai<- factor(dadosBoxplot1_Educacao_pai$Educacao_pai,ordered = T)
levels(dadosBoxplot1_Educacao_pai$Educacao_pai)<- c('Less than 8th grade','8th - 12th grade','HS graduate','HS+trade','HS+some college','College graduate','Trade school HS unclear6','Trade school HS unclear7')

boxplot1_Educacao_pai <- ggplot(data = dadosBoxplot1_Educacao_pai,aes(x=Educacao_pai, y=Peso_kg))+geom_boxplot(aes(group=Educacao_pai),outlier.colour = "red")+labs(title="Peso do bebê por Educação da Pai")+theme_classic()+theme(plot.title = element_text(hjust = 0.5),legend.position = "none") 

```

```{r}
#Juntando alguns níveis do fator "Educação Pai"
#retirando alguns niveis pois para "7" temos apenas 5 obs, "6" temos apenas 1 obs e a descrição de 6 e 7 é a mesma.
#'Less than 8th grade'
dados$Educacao_pai[dados$Educacao_pai==0]<-0
#'8th - 12th grade'
dados$Educacao_pai[dados$Educacao_pai==1]<-1
#'Trade'
dados$Educacao_pai[dados$Educacao_pai==3|dados$Educacao_pai==6|dados$Educacao_pai==7]<-1 
#'HS graduate'
dados$Educacao_pai[dados$Educacao_pai==2]<-2  
#'HS+some college'
dados$Educacao_pai[dados$Educacao_pai==4]<-3  
#'College graduate'
dados$Educacao_pai[dados$Educacao_pai==5]<-4  
```

```{r}
#Boxplot2 Educação Pai
dadosBoxplot2_Educacao_pai<- dados[,c(22,16)] #pegando as va "peso_kg" e "Educação_pai"
dadosBoxplot2_Educacao_pai$Educacao_pai<- factor(dadosBoxplot2_Educacao_pai$Educacao_pai,ordered = T)
levels(dadosBoxplot2_Educacao_pai$Educacao_pai)<- c('Less than 8th grade','8th - 12th grade','Trade','HS graduate','HS+some college','College graduate')

boxplot2_Educacao_pai <- ggplot(data = dadosBoxplot2_Educacao_pai,aes(x=Educacao_pai, y=Peso_kg))+geom_boxplot(aes(group=Educacao_pai),outlier.colour = "red")+labs(title="Peso do bebê por Educação da Pai")+theme_classic()+theme(plot.title = element_text(hjust = 0.5),legend.position = "none")
```


```{r}
#Estado civil
dados$Estado_civil[dados$Estado_civil==1]<-'Casada'
dados$Estado_civil[dados$Estado_civil==2]<-'Separado Legalmente'
dados$Estado_civil[dados$Estado_civil==3]<-'Divorciado'
dados$Estado_civil[dados$Estado_civil==5]<-'Nunca Casou'

boxplot1_Estado_civil <- ggplot(data = dados,aes(x=Estado_civil, y=Peso_kg))+geom_boxplot(aes(group=Estado_civil),outlier.colour = "red")+labs(title="Peso do bebê por Estado civil")+theme_classic()+theme(plot.title = element_text(hjust = 0.5),legend.position = "none")


#juntando as categorias "Divorciado" e "Nunca Casou" pois estas tem 2 e 3 obs com a "Separado Legalmente" que tem 11 obs. O total é 16.

dados$Estado_civil[dados$Estado_civil=='Separado Legalmente'|dados$Estado_civil== 'Divorciado'|dados$Estado_civil=='Nunca Casou']<- 'Nao Casada'

boxplot2_Estado_civil <- ggplot(data = dados,aes(x=Estado_civil, y=Peso_kg))+geom_boxplot(aes(group=Estado_civil),outlier.colour = "red")+labs(title="Peso do bebê por Estado civil")+theme_classic()+theme(plot.title = element_text(hjust = 0.5),legend.position = "none")
```


```{r}
#Rendimento anual

dados$Rendimento_anual[dados$Rendimento_anual==0]<-'<2500'
dados$Rendimento_anual[dados$Rendimento_anual==1]<-'2500-4999'

dados$Rendimento_anual[dados$Rendimento_anual==2|dados$Rendimento_anual==3|dados$Rendimento_anual==4|dados$Rendimento_anual==5|dados$Rendimento_anual==6|dados$Rendimento_anual==7]<-'5000-12499'

dados$Rendimento_anual[dados$Rendimento_anual==8]<-'12500-15000'
dados$Rendimento_anual[dados$Rendimento_anual==9]<-'>15000'


dadosBoxplot1_Rendimento_anual <- dados[,c(22,18)]
dadosBoxplot1_Rendimento_anual$Rendimento_anual<-factor(dadosBoxplot1_Rendimento_anual$Rendimento_anual,levels=c('<2500','2500-4999','5000-12499','12500-15000','>15000'),ordered = TRUE)


boxplot_Rendimento_anual <- ggplot(data = dadosBoxplot1_Rendimento_anual,aes(x=Rendimento_anual, y=Peso_kg))+geom_boxplot(aes(group=Rendimento_anual),outlier.colour = "red")+labs(title="Peso do bebê por Rendimento Anual")+theme_classic()+theme(plot.title = element_text(hjust = 0.5),legend.position = "none")
```


```{r}

dispersao_peso_pesomae=ggplot(data = dados, aes(x=Peso_mae_kg, y=Peso_kg))+geom_point()+labs(title="Peso do bebê por Peso da mãe")+theme_classic()+theme(plot.title = element_text(hjust = 0.5),legend.position = "none")

```

```{r}
dispersao_peso_Data_nasc=ggplot(data = dados, aes(x=Data_nasc, y=Peso_kg))+geom_point()+labs(title="Peso do bebê por Data de nascimento")+theme_classic()+theme(plot.title = element_text(hjust = 0.5),legend.position = "none")


```


```{r}
dispersao_peso_Tempo_gestacao=ggplot(data = dados, aes(x=Tempo_gestacao, y=Peso_kg))+geom_point()+labs(title="Peso do bebê por Tempo de gestacao")+theme_classic()+theme(plot.title = element_text(hjust = 0.5),legend.position = "none")

```

```{r}
dispersao_peso_Idade_mae=ggplot(data = dados, aes(x=Idade_mae, y=Peso_kg))+geom_point()+labs(title="Peso do bebê por Idade da Mãe")+theme_classic()+theme(plot.title = element_text(hjust = 0.5),legend.position = "none")

```


```{r}
dispersao_peso_Idade_pai=ggplot(data = dados, aes(x=Idade_pai, y=Peso_kg))+geom_point()+labs(title="Peso do bebê por Idade do Pai")+theme_classic()+theme(plot.title = element_text(hjust = 0.5),legend.position = "none")

```


```{r}
dispersao_peso_Altura_mae=ggplot(data = dados, aes(x=Altura_mae_cm, y=Peso_kg))+geom_point()+labs(title="Peso do bebê por Altura da Mãe")+theme_classic()+theme(plot.title = element_text(hjust = 0.5),legend.position = "none")

```

\newpage


```{r, echo=FALSE, warning=FALSE}
#boxplot Cor_mae antes de juntar 0 a 5
library(ggplot2)
boxplot_Cor_mae <- ggplot(data = dados,aes(x=Cor_mae, y=Peso_kg))+geom_boxplot(aes(group=Cor_mae),outlier.colour = "red")+labs(title="Peso do bebê por Cor da mãe")+theme_classic()+theme(plot.title = element_text(hjust = 0.5)) + scale_x_discrete(limits= c(0,1,2,3,4,5,6,7,8,9,10),labels=c("White(0)","White(1)","White(2)","White(3)","White(4)","White(5)","Mex(6)","Black(7)","Asian(8)","Mixed(9)","?"))


#dados para boxplot juntando 0 a 5
dados$Cor_mae[dados$Cor_mae==0|dados$Cor_mae==1|dados$Cor_mae==2|dados$Cor_mae==3|dados$Cor_mae==4|dados$Cor_mae==5]<-'White'
dados$Cor_mae[dados$Cor_mae==6]<-'Mex'
dados$Cor_mae[dados$Cor_mae==7]<-'Black'
dados$Cor_mae[dados$Cor_mae==8]<-'Asian'
dados$Cor_mae[dados$Cor_mae==9]<-'Mixed'
dados$Cor_mae[dados$Cor_mae==10]<-'Não Definido'
#bloxplot para peso por cor_mae juntanto 0 a 5

boxplot_Cor_mae2=ggplot(data=dados,aes(x=Cor_mae,y=Peso_kg))+geom_boxplot(aes(group=Cor_mae),outlier.colour = "red")+labs(title="Peso do bebê por Cor da mãe")+theme_classic()+theme(plot.title = element_text(hjust = 0.5))


```

```{r}
#boxplot do peso por Cor_pai
boxplot_Cor_pai <- ggplot(data = dados,aes(x=Cor_pai, y=Peso_kg))+geom_boxplot(aes(group=Cor_pai),outlier.colour = "red")+labs(title="Peso do bebê por Cor do Pai")+theme_classic()+theme(plot.title = element_text(hjust = 0.5)) + scale_x_discrete(limits= c(0,1,2,3,4,5,6,7,8,9,10),labels=c("White(0)","White(1)","White(2)","White(3)","White(4)","White(5)","Mex(6)","Black(7)","Asian(8)","Mixed(9)","?"))

#dados para boxplot juntando 0 a 5
dados$Cor_pai[dados$Cor_pai==0|dados$Cor_pai==1|dados$Cor_pai==2|dados$Cor_pai==3|dados$Cor_pai==4|dados$Cor_pai==5]<-'White'
dados$Cor_pai[dados$Cor_pai==6]<-'Mex'
dados$Cor_pai[dados$Cor_pai==7]<-'Black'
dados$Cor_pai[dados$Cor_pai==8]<-'Asian'
dados$Cor_pai[dados$Cor_pai==9]<-'Mixed'
dados$Cor_pai[dados$Cor_pai==10]<-'Não Definido'
#bloxplot para peso por cor_mae juntanto 0 a 5

boxplot_Cor_pai2=ggplot(data=dados, aes(x=Cor_pai, y=Peso_kg))+geom_boxplot(aes(group=Cor_pai),outlier.colour = "red")+labs(title="Peso do bebê por Cor do Pai")+theme_classic()+theme(plot.title = element_text(hjust = 0.5))


```


```{r,echo=FALSE, warning=FALSE}
#boxplot do peso por Fuma
boxplot_Fuma <- ggplot(data = dados,aes(x=Fuma, y=Peso_kg))+geom_boxplot(aes(group=Fuma),outlier.colour = "red")+labs(title="Peso do bebê por Fuma")+theme_classic()+theme(plot.title = element_text(hjust = 0.5),legend.position = "none") + scale_x_discrete(limits= c(0,1,2,3),labels=c("Nunca","Fuma agora","Até a gravidez atual","Fumava, mas parou"))

dados$Fuma[dados$Fuma==2|dados$Fuma==3]<-2

boxplot_Fuma2 <- ggplot(data = dados,aes(x=Fuma, y=Peso_kg))+geom_boxplot(aes(group=Fuma),outlier.colour = "red")+labs(title="Peso do bebê por Fuma")+theme_classic()+theme(plot.title = element_text(hjust = 0.5),legend.position = "none")+ scale_x_discrete(limits= c(0,1,2),labels=c("Nunca","Fuma agora","Até a gravidez atual/Fumava, mas parou"))


```


```{r,echo=FALSE, warning=FALSE}
#boxplot do peso por Tempo_sem_fumar
boxplot_Tempo_sem_fumar <- ggplot(data = dados,aes(x=Tempo_sem_fumar, y=Peso_kg))+geom_boxplot(aes(group=Tempo_sem_fumar),outlier.colour = "red")+labs(title="Peso do bebê por Tempo sem fumar")+theme_classic()+theme(plot.title = element_text(hjust = 0.5),legend.position = "none") + scale_x_discrete(limits= c(0,1,2,3,4,5,6,7,8,9),labels=c("never smoked", "still smokes","during current preg", "within 1 yr", "1 to 2 years ago", "2 to 3 yr ago", "3 to 4 yrs ago", "5 to 9yrs ago", "10+yrs ago", "quit and don't know"))

```


```{r,echo=FALSE, warning=FALSE, fig.width=6.5}
#boxplot do peso por Numero_cigarros
boxplot_Numero_cigarros <- ggplot(data = dados,aes(x=Numero_cigarros, y=Peso_kg))+geom_boxplot(aes(group=Numero_cigarros),outlier.colour = "red")+labs(title="Peso do bebê por Numero cigarros")+theme_classic()+theme(plot.title = element_text(hjust = 0.5),legend.position = "none") + scale_x_discrete(limits= c(0,1,2,3,4,5,6,7,8,9),labels=c("never smoked", "still smokes","during current preg", "within 1 yr", "1 to 2 years ago", "2 to 3 yr ago", "3 to 4 yrs ago", "5 to 9yrs ago", "10+yrs ago", "quit and don't know"))

```

```{r,echo=FALSE, warning=FALSE}
#boxplot do peso por Numero_gestacoes
boxplot_Numero_gestacoes <- ggplot(data = dados,aes(x=Numero_gestacoes, y=Peso_kg))+geom_boxplot(aes(group=Numero_gestacoes),outlier.colour = "red")+labs(title="Peso do bebê por Numero gestações")+theme_classic()+theme(plot.title = element_text(hjust = 0.5),legend.position = "none")

```


```{r}
#transformando as variáveis categóricas em fator
dados2<-dados
dados2$Educacao_mae <- factor(dados2$Educacao_mae,ordered= T)
dados2$Educacao_pai <- factor(dados2$Educacao_pai,ordered= T)
dados2$Estado_civil <- factor(dados2$Estado_civil,ordered= T)
#trocando códigos por nomes para facilitar a interpretção no modelo
dados2$Rendimento_anual <- factor(dados2$Rendimento_anual)
#trocando códigos por nomes para facilitar a interpretção no modelo
dados2$Fuma[dados2$Fuma==0]<-'0-Nunca'
dados2$Fuma[dados2$Fuma==1]<-'Fuma'
dados2$Fuma[dados2$Fuma==2]<-'Fumava'
#####
#trocando códigos por nomes para facilitar a interpretção no modelo
dados2$Numero_cigarros[dados2$Numero_cigarros==0]<-'0-Nunca'
dados2$Numero_cigarros[dados2$Numero_cigarros==1]<-'1-4'
dados2$Numero_cigarros[dados2$Numero_cigarros==2]<-'5-9'
dados2$Numero_cigarros[dados2$Numero_cigarros==3]<-'10-14'
dados2$Numero_cigarros[dados2$Numero_cigarros==4]<-'15-19'
dados2$Numero_cigarros[dados2$Numero_cigarros==5]<-'20-29'
dados2$Numero_cigarros[dados2$Numero_cigarros==6]<-'30-39'
dados2$Numero_cigarros[dados2$Numero_cigarros==7]<-'40-60'
dados2$Numero_cigarros[dados2$Numero_cigarros==8]<-'60+'
dados2$Numero_cigarros[dados2$Numero_cigarros==9]<-'Não Sabe'

#dados2$Tempo_sem_fumar <- factor(dados2$Tempo_sem_fumar)
#####
#trocando códigos por nomes para facilitar a interpretção no modelo

dados2$Tempo_sem_fumar[dados2$Tempo_sem_fumar==0]<-'0-Nunca'
dados2$Tempo_sem_fumar[dados2$Tempo_sem_fumar==1]<-'Fuma Agora'
dados2$Tempo_sem_fumar[dados2$Tempo_sem_fumar==2]<-'Durante_a_g.'
dados2$Tempo_sem_fumar[dados2$Tempo_sem_fumar==3]<-'<1'
dados2$Tempo_sem_fumar[dados2$Tempo_sem_fumar==4]<-'1-2'
dados2$Tempo_sem_fumar[dados2$Tempo_sem_fumar==5]<-'2-3'
dados2$Tempo_sem_fumar[dados2$Tempo_sem_fumar==6]<-'3-4'
dados2$Tempo_sem_fumar[dados2$Tempo_sem_fumar==7]<-'5-9'
dados2$Tempo_sem_fumar[dados2$Tempo_sem_fumar==8]<-'10+'
dados2$Tempo_sem_fumar[dados2$Tempo_sem_fumar==9]<-'Não Sabe'
#padronizando as variáveis contínuas
standard <- function(x){
  xbar <- mean(x)
  s <- sd(x)
  result <- (x - xbar)/s
  return(result)
}

dados2$Peso_mae_kg <- standard(dados2$Peso_mae_kg)
dados2$Data_nasc <- standard(dados2$Data_nasc)
dados2$Tempo_gestacao <- standard(dados2$Tempo_gestacao)
dados2$Altura_mae_cm <- standard(dados2$Altura_mae_cm)
dados2$Numero_gestacoes <- standard(dados2$Numero_gestacoes)
```


```{r}
fit0 <- lm(Peso_kg~ Fuma + Tempo_sem_fumar + Rendimento_anual + Estado_civil + Educacao_pai + Educacao_mae + Cor_mae +Cor_pai+ Peso_mae_kg+Tempo_gestacao+Data_nasc+Numero_gestacoes+Idade_mae+Altura_mae_cm+Idade_pai,data = dados2)

#summary(fit0)

r2_fit0 <- summary(fit0)$r.squared
r2aj_fit0 <- summary(fit0)$adj.r.squared
```



```{r}
library(AER)
epfit0robusto <- vcovHC(fit0, type = "HC1")
#diag(epfit0robusto)
coefrob_fit0 <- coeftest(fit0, epfit0robusto)
#tabelarobusta(fit0)


#xtable(coefrob_fit0)
```


```{r}
fit1 <- lm(Peso_kg~ Fuma + Cor_pai + Cor_mae + Peso_mae_kg+Tempo_gestacao+Data_nasc+Numero_gestacoes+Altura_mae_cm,data = dados2)
#summary(fit1)

r2_fit1 <- summary(fit1)$r.squared
r2aj_fit1 <- summary(fit1)$adj.r.squared
```



```{r}
epfit1robusto <- vcovHC(fit1, type = "HC1")
#diag(epfit1robusto)
coefrob_fit1 <- coeftest(fit1, epfit1robusto)
#tabelarobusta(fit1)
#model.matrix(fit1)

```


```{r}
dados2$Fuma[dados2$Fuma=='0-Nunca'|dados2$Fuma=='Fumava']<-'0-Nunca/Fumava'
dados2$Cor_pai[dados2$Cor_pai=='Asian'|dados2$Cor_pai=='Não Definido']<-'Asian/Não definido'
dados2$Cor_mae[dados2$Cor_mae=='Asian'|dados2$Cor_mae=='Mex'|dados2$Cor_mae=='Mixed'|dados2$Cor_mae=='Não Definido']<-'Asian/Mex/Mixed/Naodefinido'

```

```{r}
write.csv(dados, file="dados_app2.csv")
```

```{r}
fit2 <- lm(Peso_kg~ Fuma + Cor_pai + Cor_mae + Peso_mae_kg+Tempo_gestacao+Data_nasc+Numero_gestacoes+Altura_mae_cm,data = dados2)
#summary(fit3)

r2_fit2 <- summary(fit2)$r.squared
r2aj_fit2 <- summary(fit2)$adj.r.squared
```


```{r}
epfit2robusto <- vcovHC(fit2, type = "HC1")
#diag(epfit2robusto)
coefrob_fit2 <- coeftest(fit2, epfit2robusto)
#tabelarobusta(fit2)

```


```{r}
dados2$Cor_pai[dados2$Cor_pai=='Black'|dados2$Cor_pai=='Asian/Não definido']<-'Asian/Não definido/Black'
dados2$Cor_mae[dados2$Cor_mae=='White'|dados2$Cor_mae=='Asian/Mex/Mixed/Naodefinido']<-'Asian/Mex/Mixed/Naodefinido/White'
```


```{r}
fit3 <- lm(Peso_kg~ Fuma + Cor_pai + Cor_mae + Peso_mae_kg+Tempo_gestacao+Data_nasc+Numero_gestacoes+Altura_mae_cm,data = dados2)
#summary(fit4)

r2_fit3 <- summary(fit3)$r.squared
r2aj_fit3 <- summary(fit3)$adj.r.squared
```


```{r}
epfit3robusto <- vcovHC(fit3, type = "HC1")
#diag(epfit3robusto)
coefrob_fit3 <- coeftest(fit3, epfit3robusto)
#tabelarobusta(fit4)

```





```{r}
fit4 <- lm(Peso_kg~ Fuma + Cor_pai + Peso_mae_kg+Tempo_gestacao+Data_nasc+Numero_gestacoes+Altura_mae_cm,data = dados2)
#summary(fit4)

r2_fit4 <- summary(fit4)$r.squared
r2aj_fit4 <- summary(fit4)$adj.r.squared
```


```{r}
epfit4robusto <- vcovHC(fit4, type = "HC1")
#diag(epfit4robusto)
coefrob_fit4 <- coeftest(fit4, epfit4robusto)
#tabelarobusta(fit4)
#xtable(coefrob_fit4)

```

```{r}
#Modelo
coef0=coefrob_fit0
```

```{r}
#Modelo1
coef1=coefrob_fit1
```

```{r}
#Modelo2
coef2=coefrob_fit2
```

```{r}
#Modelo3
coef3=coefrob_fit3
```

```{r}
#Modelo4
coef4=coefrob_fit4

#xtable(coefrob_fit4)
```

```{r}
xtable.coeftest <- function (x, caption = NULL, label = NULL, align =     NULL, digits = NULL, 
                         display = NULL, ...) 
{
  class(x) <- "matrix"
  li<-list(coef=x)
  return(xtable:::xtable.summary.lm(li, caption = caption, label = label, 
                                align = align, digits = digits, display = display))
}



#xtable(coefrob_fit4)
#xtable(coefrob_fit0)
#xtable(coefrob_fit1)
#xtable(coefrob_fit2)
#xtable(coefrob_fit3)
```


\newpage

###6.Anexos

```{r}
dispersao_peso_pesomae
```

\begin{center}
`r legenda_graf1`
\end{center}
\vspace{0.5cm}

```{r}
dispersao_peso_Data_nasc
```

\begin{center}
`r legenda_graf2`
\end{center}
\vspace{0.5cm}

```{r}
dispersao_peso_Tempo_gestacao
```

\begin{center}
`r legenda_graf3`
\end{center}
\vspace{0.5cm}

```{r}
dispersao_peso_Idade_mae
```
\begin{center}
`r legenda_graf4`
\end{center}
\vspace{0.5cm}

```{r}
dispersao_peso_Idade_pai
```
\begin{center}
`r legenda_graf5`
\end{center}
\vspace{0.5cm}

```{r}
dispersao_peso_Altura_mae
```

\begin{center}
`r legenda_graf6`
\end{center}
\vspace{0.5cm}

```{r, fig.width=6.5}
boxplot_Cor_mae
```

\begin{center}
`r legenda_graf7`
\end{center}
\vspace{0.5cm}
```{r}
boxplot_Cor_mae2
```

\begin{center}
`r legenda_graf8`
\end{center}
\vspace{0.5cm}
```{r, fig.width=6.5}
boxplot_Cor_pai
```

\begin{center}
`r legenda_graf9`
\end{center}
\vspace{0.5cm}
```{r}
boxplot_Cor_pai2
```

\begin{center}
`r legenda_graf10`
\end{center}
\vspace{0.5cm}

```{r, fig.width=7.8,fig.height=3.7}
boxplot1_Educacao_mae
```
\begin{center}
`r legenda_graf11`
\end{center}
\vspace{0.5cm}

```{r}
boxplot2_Educacao_mae
```

\begin{center}
`r legenda_graf12`
\end{center}
\vspace{0.5cm}
```{r, fig.width=7.8,fig.height=3.7}
boxplot1_Educacao_pai
```
\begin{center}
`r legenda_graf13`
\end{center}
\vspace{0.5cm}

```{r}
boxplot2_Educacao_pai
```

\begin{center}
`r legenda_graf14`
\end{center}
\vspace{0.5cm}
```{r}

boxplot1_Estado_civil

```

\begin{center}
`r legenda_graf15`
\end{center}
\vspace{0.5cm}

```{r,echo=FALSE, warning=FALSE}
#boxplot do peso por Estado civil

boxplot2_Estado_civil
```

\begin{center}
`r legenda_graf16`
\end{center}
\vspace{0.5cm}

```{r,echo=FALSE, warning=FALSE}
#boxplot do peso por Rendimento anual
boxplot_Rendimento_anual
```

\begin{center}
`r legenda_graf17`
\end{center}
\vspace{0.5cm}

```{r}
boxplot_Fuma
```

\begin{center}
`r legenda_graf18`
\end{center}
\vspace{0.5cm}

```{r}
boxplot_Fuma2
```

\begin{center}
`r legenda_graf19`
\end{center}
\vspace{0.5cm}

```{r, fig.width=7.8,fig.height=3.7}
boxplot_Tempo_sem_fumar
```

\begin{center}
`r legenda_graf20`
\end{center}
\vspace{0.5cm}

```{r, fig.width=7.8,fig.height=3.7}
boxplot_Numero_cigarros
```
\begin{center}
`r legenda_graf21`
\end{center}
\vspace{0.5cm}

```{r}
boxplot_Numero_gestacoes
```

\begin{center}
`r legenda_graf22`
\end{center}

\newpage
\begin{center}
`r legenda_tab1`
\end{center}

\begin{table}[!h]
\centering
\begin{tabular}{rrrrr}
  \hline
 & Estimate & Std. Error & t value & Pr($>$$|$t$|$) \\ 
  \hline
(Intercept) & 3.3280 & 0.1566 & 21.25 & 0.0000 \\ 
  FumaFuma & -0.2398 & 0.0312 & -7.69 & 0.0000 \\ 
  FumaFumava & -0.0166 & 0.1001 & -0.17 & 0.8683 \\ 
  Tempo\_sem\_fumar1-2 & 0.1897 & 0.1235 & 1.54 & 0.1247 \\ 
  Tempo\_sem\_fumar10+ & -0.2267 & 0.1969 & -1.15 & 0.2500 \\ 
  Tempo\_sem\_fumar2-3 & -0.1518 & 0.1748 & -0.87 & 0.3853 \\ 
  Tempo\_sem\_fumar3-4 & -0.0642 & 0.1972 & -0.33 & 0.7448 \\ 
  Tempo\_sem\_fumar5-9 & -0.0903 & 0.1427 & -0.63 & 0.5267 \\ 
  Tempo\_sem\_fumarDurante\_a\_g. & 0.0268 & 0.1092 & 0.25 & 0.8062 \\ 
  Tempo\_sem\_fumarNão Sabe & 0.2038 & 0.1246 & 1.64 & 0.1022 \\ 
  Rendimento\_anual$>$15000 & -0.0729 & 0.1447 & -0.50 & 0.6144 \\ 
  Rendimento\_anual12500-15000 & 0.0638 & 0.1135 & 0.56 & 0.5739 \\ 
  Rendimento\_anual2500-4999 & 0.1040 & 0.0818 & 1.27 & 0.2039 \\ 
  Rendimento\_anual5000-12499 & 0.1002 & 0.0765 & 1.31 & 0.1907 \\ 
  Estado\_civil.L & 0.0670 & 0.0768 & 0.87 & 0.3830 \\ 
  Educacao\_pai.L & 0.0036 & 0.0642 & 0.06 & 0.9549 \\ 
  Educacao\_pai.Q & 0.0015 & 0.0510 & 0.03 & 0.9763 \\ 
  Educacao\_pai.C & 0.0332 & 0.0389 & 0.85 & 0.3933 \\ 
  Educacao\_pai\verb|^|4 & 0.0205 & 0.0310 & 0.66 & 0.5096 \\ 
  Educacao\_mae.L & 0.0072 & 0.0506 & 0.14 & 0.8876 \\ 
  Educacao\_mae.Q & -0.0293 & 0.0352 & -0.83 & 0.4054 \\ 
  Educacao\_mae.C & 0.0338 & 0.0441 & 0.77 & 0.4439 \\ 
  Educacao\_mae\verb|^|4 & 0.0058 & 0.0357 & 0.16 & 0.8704 \\ 
  Cor\_maeBlack & -0.2083 & 0.1155 & -1.80 & 0.0717 \\ 
  Cor\_maeMex & 0.0093 & 0.1210 & 0.08 & 0.9385 \\ 
  Cor\_maeMixed & -0.1025 & 0.1221 & -0.84 & 0.4013 \\ 
  Cor\_maeNão Definido & -0.0173 & 0.2105 & -0.08 & 0.9345 \\ 
  Cor\_maeWhite & -0.1184 & 0.0663 & -1.79 & 0.0744 \\ 
  Cor\_paiBlack & 0.2070 & 0.1239 & 1.67 & 0.0951 \\ 
  Cor\_paiMex & 0.3626 & 0.1424 & 2.55 & 0.0110 \\ 
  Cor\_paiMixed & 0.3136 & 0.1097 & 2.86 & 0.0043 \\ 
  Cor\_paiNão Definido & 0.0514 & 0.2448 & 0.21 & 0.8338 \\ 
  Cor\_paiWhite & 0.3035 & 0.0781 & 3.88 & 0.0001 \\ 
  Peso\_mae\_kg & 0.0433 & 0.0187 & 2.32 & 0.0208 \\ 
  Tempo\_gestacao & 0.1952 & 0.0181 & 10.75 & 0.0000 \\ 
  Data\_nasc & 0.0276 & 0.0138 & 2.00 & 0.0453 \\ 
  Numero\_gestacoes & 0.0611 & 0.0211 & 2.90 & 0.0038 \\ 
  Idade\_mae & -0.0047 & 0.0051 & -0.91 & 0.3607 \\ 
  Altura\_mae\_cm & 0.0734 & 0.0178 & 4.12 & 0.0000 \\ 
  Idade\_pai & 0.0022 & 0.0038 & 0.57 & 0.5694 \\ 
   \hline
\end{tabular}
\end{table}

\newpage
\begin{center}
`r legenda_tab2`
\end{center}

\begin{table}[!h]
\centering
\begin{tabular}{rrrrr}
  \hline
 & Estimate & Std. Error & t value & Pr($>$$|$t$|$) \\ 
  \hline
(Intercept) & 3.3030 & 0.0753 & 43.86 & 0.0000 \\ 
  FumaFuma & -0.2381 & 0.0304 & -7.84 & 0.0000 \\ 
  FumaFumava & -0.0007 & 0.0392 & -0.02 & 0.9854 \\ 
  Cor\_paiBlack & 0.2121 & 0.1166 & 1.82 & 0.0691 \\ 
  Cor\_paiMex & 0.3512 & 0.1375 & 2.55 & 0.0108 \\ 
  Cor\_paiMixed & 0.3261 & 0.1042 & 3.13 & 0.0018 \\ 
  Cor\_paiNão Definido & 0.0603 & 0.2370 & 0.25 & 0.7990 \\ 
  Cor\_paiWhite & 0.2964 & 0.0710 & 4.17 & 0.0000 \\ 
  Cor\_maeBlack & -0.1941 & 0.1078 & -1.80 & 0.0721 \\ 
  Cor\_maeMex & 0.0476 & 0.1149 & 0.41 & 0.6787 \\ 
  Cor\_maeMixed & -0.0964 & 0.1141 & -0.84 & 0.3983 \\ 
  Cor\_maeNão Definido & -0.0066 & 0.2010 & -0.03 & 0.9738 \\ 
  Cor\_maeWhite & -0.0962 & 0.0575 & -1.67 & 0.0945 \\ 
  Peso\_mae\_kg & 0.0423 & 0.0179 & 2.36 & 0.0185 \\ 
  Tempo\_gestacao & 0.1979 & 0.0183 & 10.80 & 0.0000 \\ 
  Data\_nasc & 0.0278 & 0.0133 & 2.09 & 0.0372 \\ 
  Numero\_gestacoes & 0.0499 & 0.0166 & 3.00 & 0.0027 \\ 
  Altura\_mae\_cm & 0.0719 & 0.0171 & 4.20 & 0.0000 \\ 
   \hline
\end{tabular}
\end{table}

\vspace{1.5cm}

\begin{center}
`r legenda_tab3`
\end{center}

\begin{table}[!h]
\centering
\begin{tabular}{rrrrr}
  \hline
 & Estimate & Std. Error & t value & Pr($>$$|$t$|$) \\ 
  \hline
(Intercept) & 3.3094 & 0.0691 & 47.88 & 0.0000 \\ 
  FumaFuma & -0.2377 & 0.0283 & -8.40 & 0.0000 \\ 
  Cor\_paiBlack & 0.1627 & 0.1123 & 1.45 & 0.1477 \\ 
  Cor\_paiMex & 0.3736 & 0.1109 & 3.37 & 0.0008 \\ 
  Cor\_paiMixed & 0.2678 & 0.0994 & 2.69 & 0.0072 \\ 
  Cor\_paiWhite & 0.2711 & 0.0883 & 3.07 & 0.0022 \\ 
  Cor\_maeBlack & -0.1519 & 0.0914 & -1.66 & 0.0971 \\ 
  Cor\_maeWhite & -0.0772 & 0.0634 & -1.22 & 0.2238 \\ 
  Peso\_mae\_kg & 0.0427 & 0.0179 & 2.39 & 0.0171 \\ 
  Tempo\_gestacao & 0.1975 & 0.0182 & 10.83 & 0.0000 \\ 
  Data\_nasc & 0.0274 & 0.0133 & 2.07 & 0.0389 \\ 
  Numero\_gestacoes & 0.0499 & 0.0166 & 3.00 & 0.0027 \\ 
  Altura\_mae\_cm & 0.0710 & 0.0171 & 4.16 & 0.0000 \\ 
   \hline
\end{tabular}
\end{table}

\newpage
\begin{center}
`r legenda_tab4`
\end{center}

\begin{table}[!h]
\centering
\begin{tabular}{rrrrr}
  \hline
 & Estimate & Std. Error & t value & Pr($>$$|$t$|$) \\ 
  \hline
(Intercept) & 3.3367 & 0.0562 & 59.36 & 0.0000 \\ 
  FumaFuma & -0.2387 & 0.0280 & -8.52 & 0.0000 \\ 
  Cor\_paiMex & 0.3306 & 0.1027 & 3.22 & 0.0013 \\ 
  Cor\_paiMixed & 0.1781 & 0.0795 & 2.24 & 0.0253 \\ 
  Cor\_paiWhite & 0.1694 & 0.0570 & 2.97 & 0.0030 \\ 
  Cor\_maeBlack & -0.0197 & 0.0635 & -0.31 & 0.7559 \\ 
  Peso\_mae\_kg & 0.0434 & 0.0177 & 2.46 & 0.0142 \\ 
  Tempo\_gestacao & 0.1969 & 0.0182 & 10.83 & 0.0000 \\ 
  Data\_nasc & 0.0282 & 0.0132 & 2.13 & 0.0333 \\ 
  Numero\_gestacoes & 0.0499 & 0.0167 & 2.99 & 0.0029 \\ 
  Altura\_mae\_cm & 0.0706 & 0.0170 & 4.15 & 0.0000 \\ 
   \hline
\end{tabular}
\end{table}

```{r}
medias <- c(mean(dados$Peso_mae_kg),mean(dados$Tempo_gestacao),mean(dados$Data_nasc),mean(dados$Numero_gestacoes),mean(dados$Altura_mae_cm))
names(medias)<- c("Peso_Mae_Kg","Tempo_gestacao","Data_nasc","Numero_gestacoes","Altura_mae_cm")
errospadrao <- c(sd(dados$Peso_mae_kg),sd(dados$Tempo_gestacao),sd(dados$Data_nasc),sd(dados$Numero_gestacoes),sd(dados$Altura_mae_cm))
names(errospadrao)<-c("Peso_Mae_Kg","Tempo_gestacao","Data_nasc","Numero_gestacoes","Altura_mae_cm")
tab <- data.frame(medias,errospadrao)
#xtable(tab)

```

\begin{center}
`r legenda_tab6`
\end{center}

\begin{table}[!h]
\centering
\begin{tabular}{rrr}
  \hline
 & medias & errospadrao \\ 
  \hline
Peso\_Mae\_Kg & 58.26 & 9.29 \\ 
  Tempo\_gestacao & 278.83 & 15.17 \\ 
  Data\_nasc & 1537.73 & 106.83 \\ 
  Numero\_gestacoes & 1.91 & 1.87 \\ 
  Altura\_mae\_cm & 162.73 & 6.47 \\ 
   \hline
\end{tabular}
\end{table}