---
title: ""
geometry: textwidth=18cm,textheight=21cm
setspace: doublespacing
lang: pt-br
header-includes:
- \usepackage{setspace} #pacote para espa√ßo duplo
- \usepackage{indentfirst} #pacote para identa√ß√£o
- \usepackage[utf8]{inputenc}
- \usepackage{mathptmx}
- \usepackage{enumerate}
- \usepackage{url} #pacote para iserir link
- \usepackage{lipsum}
- \usepackage{multirow} #pacote para mesclar linhas de tabela
output:
  pdf_document:
  html_document: default
  fig_caption: yes
  mainfont: Times New Roman
  
fontsize: 10pt

---

\begin{titlepage}
\begin{center}
\thispagestyle{empty}
\begin{figure}[!htb]
\begin{center}
\begin{minipage}[b]{0.5\linewidth}
\begin{center}
\includegraphics[width=100pt,height=150pt]{logo/logoimeccunicamp.png}
\end{center}
\end{minipage}
\begin{minipage}[b]{0.7\linewidth}
\begin{center}
\vspace*{1cm}
 {\large \bf Universidade Estadual de Campinas\\[5pt]
Instituto de Matem√°tica, Estat√?stica e Computa√ß√£o Cientifica\\[3pt]
Departamento de Estat√?stica}
\end{center}
\end{minipage}
\end{center}
\end{figure}
\vspace*{\stretch{1}}
\begin{center}
\vspace*{5cm}
{\huge \bf Relat√≥rio \\[7pt]
Trabalho de ME610}
\end{center}
\vspace*{\stretch{1}}
\begin{center}
\vspace*{4cm}
{\Large \bf Eliane Ramos de Siqueira  RA:155233 \\
Guilherme Pazian  RA:160323 \break
}\\[3pt]
{\large \bf Professor: Maur√?cio Zevallos}\\[5pt]
\end{center}
\vspace*{\stretch{1}}
\centerline{\bf Campinas-SP, 28 de Abril de 2017}
\vspace*{\stretch{1}}
\end{center}
\end{titlepage}

\onehalfspacing
\newpage

```{r pacotes utilizados, echo=FALSE, eval=FALSE, warning=FALSE}
#todos os pacotes utilizados est√£o aqui
library(ggplot2)
library(knitr)
library(dplyr)

```


\begin{enumerate}
\item Introdu√ß√£o
\end{enumerate}
\vspace{0.3cm}
\setlength{\parindent}{3em}

O objetivo deste trabalho √© verificar esta opini√£o atrav√©s da an√°lise do peso da crian√ßa ao nascer

Os dados utilizados foram coletados atrav√©s de entrevistas com as m√£es durante a gravidez e correspondem a um ano de estudo. Eles incluem 1236 nascimentos onde a crian√ßa sobreviveu pelo menos 28 dias. Al√©m do peso das crian√ßas, foram coletadas informa√ß√µes de outras vari√°veis que influenciam no peso das crian√ßas.

Para este estudo estamos considerando como vari√°vel resposta, o peso da crian√ßa ao nascer.

```{r leitura dos dados, echo=FALSE, warning=FALSE}
#setwd(choose.dir())
dados=read.table("dados.txt", header = T)
```

```{r, echo=FALSE}
#alterando nomes das vari√°veis, usando uma tabela feita no excel
descricao<-read.csv("dados.csv", header = T, sep = ";")
descricao<-descricao[,1:2]
names(descricao)<-c("Original", "Nova")

names(dados)<-descricao$Nova #alterando os nomes das vari√°veis

```

```{r, echo=FALSE, warning=FALSE}
#convertendo unidade de medidas 
#1 on√ßa equivale √† 0,0283 quilos
#Peso da crian√ßa

library(dplyr)
dados<-mutate(dados, Peso_kg=Peso*0.0283)

```

Exclu√?mos as v√°riaveis: Sexo (apenas masculino), Qtd_feto (apenas 5) e Vivo (apenas 1).

Na variavel Cor_mae, temos uma observa√ß√£o com valor desconhecido (99)
Na variavel Idade_mae temos duas observa√ß√µes desconhecidas (99)
Na variavel Educacao_mae temos uma observa√ß√£o desconhecida (9)
Na variavel Altura_mae temos 22 observa√ß√µes desconhecidas (99)
Na variavel Peso_mae temos 36 observa√ß√µes desconhecidas (999)
Na variavel Cor_pai, temos 5 observa√ß√µes com valor desconhecido (99)
Na variavel Idade_pai, temos 7 observa√ß√µes com valor desconhecido (99)
Na variavel Educacao_pai, temos 13 observa√ß√µes com valor desconhecido (9)
Na variavel Altura_pai temos 492 observa√ß√µes desconhecidas (99)
Na variavel Peso_pai temos 499 observa√ß√µes desconhecidas (999)
Na variavel Rendimento_anual temos 124 observa√ß√µes desconhecidas (98)
Na variavel Fuma temos 10 observa√ß√µes desconhecidas (9)
Na variavel Tempo_sem_fumar temos 9 observa√ß√µes desconhecidas (98) e 1 n√£o perguntado(99)
Na variavel Numero_cigarros temos 10 observa√ß√µes desconhecidas (98)

Tiramos as variaveis Peso_pai e Altura_pai devido a quantidade elevada de observa√ß√µes desconhecidas. 

```{r, echo=FALSE}
dados<-dados[,-17] #Altura_pai
dados<-dados[,-17] #Peso_pai

dados=filter(dados,Rendimento_anual!='98')
dados=filter(dados,Cor_mae!='99')
dados=filter(dados,Idade_mae!='99')
dados=filter(dados,Educacao_mae!='9')
dados=filter(dados,Altura_mae!='99')
dados=filter(dados,Peso_mae!='999')
dados=filter(dados,Cor_pai!='99')
dados=filter(dados,Idade_pai!='99')
dados=filter(dados,Educacao_pai!='9')
dados=filter(dados,Fuma!='9')
dados=filter(dados,Tempo_sem_fumar!='98')
dados=filter(dados,Numero_cigarros!='98')

```

 