---
title: ""
geometry: textwidth=18cm,textheight=21cm
setspace: doublespacing
lang: pt-br
header-includes:
- \usepackage{setspace} #pacote para espaço duplo
- \usepackage{indentfirst} #pacote para identação
- \usepackage[utf8]{inputenc}
- \usepackage{mathptmx}
- \usepackage{enumerate}
- \usepackage{url} #pacote para iserir link
- \usepackage{lipsum}
- \usepackage{multirow} #pacote para mesclar linhas de tabela
output:
  pdf_document:
  html_document: default
  fig_caption: yes
  mainfont: Times New Roman
  
fontsize: 10pt

---

\begin{titlepage}
\begin{center}
\thispagestyle{empty}
\begin{figure}[!htb]
\begin{center}
\begin{minipage}[b]{0.5\linewidth}
\begin{center}
\includegraphics[width=100pt,height=150pt]{logo/logoimeccunicamp.png}
\end{center}
\end{minipage}
\begin{minipage}[b]{0.7\linewidth}
\begin{center}
\vspace*{1cm}
 {\large \bf Universidade Estadual de Campinas\\[5pt]
Instituto de Matemática, Estatística e Computação Cientifica\\[3pt]
Departamento de Estatística}
\end{center}
\end{minipage}
\end{center}
\end{figure}
\vspace*{\stretch{1}}
\begin{center}
\vspace*{5cm}
{\huge \bf Relatório \\[7pt]
Trabalho de ME610}
\end{center}
\vspace*{\stretch{1}}
\begin{center}
\vspace*{4cm}
{\Large \bf Eliane Ramos de Siqueira  RA:155233 \\
Guilherme Pazian  RA:160323 \break
}\\[3pt]
{\large \bf Professor: Maurício Zevallos}\\[5pt]
\end{center}
\vspace*{\stretch{1}}
\centerline{\bf Campinas-SP, 28 de Abril de 2017}
\vspace*{\stretch{1}}
\end{center}
\end{titlepage}

\onehalfspacing
\newpage

```{r pacotes utilizados, echo=FALSE, eval=FALSE, warning=FALSE}
#todos os pacotes utilizados estão aqui
library(ggplot2)
library(knitr)
library(dplyr)

```


\begin{enumerate}
\item Introdução
\end{enumerate}
\vspace{0.3cm}
\setlength{\parindent}{3em}

O objetivo deste trabalho é verificar esta opinião através da análise do peso da criança ao nascer

Os dados utilizados foram coletados através de entrevistas com as mães durante a gravidez e correspondem a um ano de estudo. Eles incluem 1236 nascimentos onde a criança sobreviveu pelo menos 28 dias. Além do peso das crianças, foram coletadas informações de outras variáveis que influenciam no peso das crianças.

Para este estudo estamos considerando como variável resposta, o peso da criança ao nascer.

```{r leitura dos dados, echo=FALSE, warning=FALSE}
#setwd(choose.dir())
dados=read.table("dados.txt", header = T)
```

```{r, echo=FALSE}
#alterando nomes das variáveis, usando uma tabela feita no excel
descricao<-read.csv("dados.csv", header = T, sep = ";")
descricao<-descricao[,1:2]
names(descricao)<-c("Original", "Nova")

names(dados)<-descricao$Nova #alterando os nomes das variáveis

```

```{r}
#convertendo unidade de medidas 
#1 onça equivale à 0,0283 quilos

```

