---
title: ''
geometry: textwidth=18cm,textheight=21cm
header-includes:
- \usepackage{setspace}
- \usepackage{indentfirst}
- \usepackage[utf8]{inputenc}
- \usepackage{mathptmx}
- \usepackage{enumerate}
- \usepackage{url}
- \usepackage{lipsum}
- \usepackage{multirow}
output:
  pdf_document: null
  html_document: default
  mainfont: Times New Roman
  fig_caption: yes
lang: pt-br
setspace: doublespacing
fontsize: 10pt
---

\begin{titlepage}
\begin{center}
\thispagestyle{empty}
\begin{figure}[!htb]
\begin{center}
\begin{minipage}[b]{0.5\linewidth}
\begin{center}
\includegraphics[width=100pt,height=150pt]{logo/logoimeccunicamp.png}
\end{center}
\end{minipage}
\begin{minipage}[b]{0.7\linewidth}
\begin{center}
\vspace*{1cm}
 {\large \bf Universidade Estadual de Campinas\\[5pt]
Instituto de Matemática, Estatística e Computação Cientifica\\[3pt]
Departamento de Estatística}
\end{center}
\end{minipage}
\end{center}
\end{figure}
\vspace*{\stretch{1}}
\begin{center}
\vspace*{5cm}
{\huge \bf Relatório \\[7pt]
Trabalho de ME610}
\end{center}
\vspace*{\stretch{1}}
\begin{center}
\vspace*{4cm}
{\Large \bf Eliane Ramos de Siqueira  RA:155233 \\
Guilherme Pazian  RA:160323 \break
}\\[3pt]
{\large \bf Professor: Maurício Zevallos}\\[5pt]
\end{center}
\vspace*{\stretch{1}}
\centerline{\bf Campinas-SP, 28 de Abril de 2017}
\vspace*{\stretch{1}}
\end{center}
\end{titlepage}

\onehalfspacing
\newpage

```{r, echo=FALSE}
#definindo opções padrões 
knitr::opts_chunk$set(fig.width=6, fig.height=3.5, fig.path='Figs/', fig.align='center', echo=FALSE, warning=FALSE, message=FALSE)
```

```{r pacotes utilizados, echo=FALSE,eval=TRUE, warning=FALSE}
#install.packages(c("ggplot2","knitr","dplyr", "xtable"))

#pacotes utilizados
library(ggplot2)
library(knitr)
library(dplyr)
library(xtable)
```

```{r}
testeF.CBM <- function(fit.model,m.C,m.M)

{
v.beta <-  cbind(fit.model$coef) # vetor com a estimativa dos parâmetros
n <- nrow(model.matrix(fit.model)) # número de observações
e.p <- nrow(v.beta) # número de parâmetros
e.q <- nrow(m.C)  # número de linhas da matriz C
m.cov.beta <- (vcov(fit.model)) # matriz de covariâncias dos parâmetros do modelo
# Estatística do teste
e.F <- t(m.C%*%v.beta-m.M)%*%solve(m.C%*%m.cov.beta%*%t(m.C))%*%(m.C%*%v.beta-m.M)/e.q
e.pvalor <- 1-pf(e.F,e.q,n-e.p) # p-valor
cat("Estatistica F = ",round(e.F,2),"\n")
cat("pvalor = ",round(e.pvalor,4),"\n")
cat("Matriz C :","\n")
print(m.C)
cat("Matriz M :","\n")
print(m.M)

}
```

```{r}
#legendas das figuras e tabelas

#pacote para fazer legenda
library(captioner)
library(tidyverse)

figs <- captioner(prefix="Figura")
tbls <- captioner(prefix="Tabela")

#legendas para as tabelas
legenda_tab1 = tbls(name="table_1",caption = "colocar titulo aqui")

#colocar isso acima de cada tabela
#\begin{center}
#`r legenda_tab1`
#\end{center}

#legendas para os graficos
legenda_graf1 = figs(name="graf_1",caption = "Gráfico de dispersão entre o peso do bebe e peso da mãe")
legenda_graf2 = figs(name="graf_2",caption = "Gráfico de dispersão entre o peso do bebe e a data de nascimento dele")
legenda_graf3 = figs(name="graf_3",caption = "Gráfico de dispersão entre o peso do bebe e e o tempo de gestação")
legenda_graf4 = figs(name="graf_4",caption = "Gráfico de dispersão entre o peso do bebe e idade da mãe")
legenda_graf5 = figs(name="graf_5",caption = "Gráfico de dispersão entre o peso do bebe e idade do pai")
legenda_graf6 = figs(name="graf_6",caption = "Gráfico de dispersão entre o peso do bebe e a alturavda mãe")
legenda_graf7 = figs(name="graf_7",caption = "Boxplot entre o peso do bebe e raça da mãe")
legenda_graf8 = figs(name="graf_8",caption = "Boxplot entre o peso do bebe e raça da mãe - mudanças nos níveis")
legenda_graf9 = figs(name="graf_9",caption = "Boxplot entre o peso do bebe e raça o pai")
legenda_graf10 = figs(name="graf_10",caption = "Boxplot entre o peso do bebe e raça do pai - mudanças nos níveis")
legenda_graf11 = figs(name="graf_11",caption = "Boxplot entre o peso do bebe e o nível educacional da mãe")
legenda_graf12 = figs(name="graf_12",caption = "Boxplot entre o peso do bebe e o nível educacional da mãe - mudanças nos níveis")
legenda_graf13 = figs(name="graf_13",caption = "Boxplot entre o peso do bebe e o nível educacional do pai")
legenda_graf14 = figs(name="graf_14",caption = "Boxplot entre o peso do bebe e o nível educacional do pai - mudanças nos níveis")
legenda_graf15 = figs(name="graf_15",caption = "Boxplot entre o peso do bebe e o estado civil da mãe")
legenda_graf16 = figs(name="graf_16",caption = "Boxplot entre o peso do bebe e o estado civil da mãe - mudanças nos níveis")
legenda_graf17 = figs(name="graf_17",caption = "Boxplot entre o peso do bebe e o renda anual da família")
legenda_graf18 = figs(name="graf_18",caption = "Boxplot entre o peso do bebe e o hábito de fumar" )
legenda_graf19 = figs(name="graf_19",caption = "Boxplot entre o peso do bebe e o hábito de fumar -mudanças de níveis" )
legenda_graf20 = figs(name="graf_20",caption = "Boxplot entre o peso do bebe e o tempo sem fumar" )
legenda_graf21 = figs(name="graf_21",caption = "Boxplot entre o peso do bebe e o número de cigarros fumados por dia" )
legenda_graf22 = figs(name="graf_22",caption = "Boxplot entre o peso do bebe e o número de gestações anteriores da mãe" )
#colocar isso abaixo de cada grafico
#\begin{center}
#`r legenda_graf1`
#\end{center}


```

\begin{enumerate}
\item Introdução
\end{enumerate}
\vspace{0.3cm}
\setlength{\parindent}{3em}

As consequências do hábito de fumar são um dos assuntos mais importantes para pesquisa médica hoje em dia. Em particular, pesquisas anteriores estão apontando uma possível relação decrescente entre este hábito em mulheres durante a gravidez e o peso da criança ao nascer, ou seja, com a presença do hábito, o peso da criança é menor.

Como relatado no Surgeon General's Report, 1989:

"O tabagismo parece ser um determinante mais significativo do peso ao nascer do que a altura, o peso, o numero de fetos, a renda anual da mãe, o histórico de resultados de gestações anteriores ou o sexo do bebê. A redução do peso ao nascer associada ao hábito de fumar parece ser um efeito direto do tabagismo sobre o crescimento fetal."

O objetivo deste trabalho é verificar o quão válida é esta opinião através da análise do peso da criança ao nascer.

\begin{enumerate}
\setcounter{enumi}{1}
\item Descrição
\end{enumerate}
\vspace{0.3cm}

Os dados utilizados foram coletados através de entrevistas com as mães durante a gravidez e correspondem a um ano de estudo. Eles incluem 1236 nascimentos onde a criança sobreviveu pelo menos 28 dias. Juntamente com o peso das crianças, foram coletadas informações de outras variáveis que influenciam no peso das crianças, como sexo do bebê, numero de gestações anteriores, hábito de fumar, numero de cigarros que fuma, se parou de fumar, quanto tempo faz, além de raça, altura, peso, nivel educacional e idade do pai e da mãe, estado civil da mãe e rendimento anual da familia.
 
Para este estudo as variáveis disponíveis no banco de dados são:

- Peso: Peso da criança ao nascer (em onça)
- Sexo: Sexo da criança
- Data_nasc:Data de nascimento (1996= 1 de janeiro de 1961)
- Vivo: Nascido vivo ou não(1= Nasceu vivo e sobrevivel por pelo menos 28 dias)
- Qtd_feto: Quantidade de fetos (5= feto único)
- Tempo_gestacao: Tempo da gestação (em dias)
- Nmero_gestacoes: Número de gestações anteriores(incluindo morte fetal)
- Altura_pai: Altura do pai (em polegadas)
- Peso_pai: Peso do pai (em libras)
- Altura_mae: Altura da mãe (em polegadas)
- Peso_mae: Peso da mãe(em libras)
- Tempo_sem_fumar: Tempo sem fumar (em anos)
- Estado_civil: estado civil da mãe (5 níveis)
- Rendimento_anual:Rendimento anual da família ()
- Número_cigarros:Número de cigarros fumados por dia (5 níveis)
- Fuma: Hábito de fumar (5 níveis)
- Educacao_mae: Nível educacional da mãe (5 níveis)
- Cor_mae: Raça da mãe (5 níveis)
- Idade_mae: Idade da mãe (5 níveis)
- Educacao_pai: Nivel educacional do pai (5 níveis)
- Cor_pai: Raça do pai (5 níveis)
- Idade_pai: Idade do pai (5 níveis)

Afim de avaliar a influencia das demais variáveis sobre o peso do bebê, foi considerado o peso da criança ao nascer como variável resposta e as demais variáveis como explicativas.


\begin{enumerate}
\setcounter{enumi}{2}
\item Metodologia
\end{enumerate}
\vspace{0.3cm}
 
Em uma primeira análise do banco de dados disponível, notou-se a presença de crianças apenas do sexo masculino que sobreviveram pelo menos 28 dias e eram feto único, tal caracerística levou a desconsideração das variáveis correspondentes, Sexo,Vivo e Qtd_feto.
As variáveis correspondentes à Peso e Altura do pai foram desconsideradas devido ao elevado número de observações faltantes, 499 e 492 respectivamente. 
As variaveis Peso_pai e Altura_pai foram desconsideradas devido a quantidade elevada de observações desconhecidas. Para as demais variáveis, foram consideradas nas análises, apenas as observações com informações completas de todas as variáveis envolvidas. Além disso, no banco de dados original, as variáveis correspondentes ao peso da criança,peso e altura da mãe e do pai estavam em unidades de medidas não usuais, onça, libras e polegadas respectivamente, então foram feitas as devidas conversões para kg no caso dos pesos e centímetro no caso das alturas.


\begin{enumerate}
\setcounter{enumi}{3}
\item Objetivo
\end{enumerate}
\vspace{0.3cm}


\begin{enumerate}
\setcounter{enumi}{4}
\item Resultados
\end{enumerate}
\vspace{0.3cm}

Escreva os resultados aqui

\begin{enumerate}
\setcounter{enumi}{5}
\item Discussão
\end{enumerate}
\vspace{0.3cm}

Escreva a discussão aqui

\begin{enumerate}
\setcounter{enumi}{6}
\item Anexos
\end{enumerate}
\vspace{0.3cm}

Coloque os anexos aqui




Escreva as referencias aqui

```{r leitura dos dados, echo=FALSE, warning=FALSE}
#setwd(choose.dir())
dados=read.table("dados.txt", header = T)
```

```{r, echo=FALSE, warning=FALSE}
#alterando nomes das variáveis, usando uma tabela feita no excel
descricao<-read.csv("dados.csv", header = T, sep = ";")
descricao<-descricao[,1:2]
names(descricao)<-c("Original", "Nova")

names(dados)<-descricao$Nova #alterando os nomes das variáveis

```

#Limpando os dados

Excluímos as váriaveis: Sexo (apenas masculino), Qtd_feto (apenas 5) e Vivo (apenas 1).

Na variavel Cor_mae, temos uma observação com valor desconhecido (99)  
Na variavel Idade_mae temos duas observações desconhecidas (99)  
Na variavel Educacao_mae temos uma observação desconhecida (9)  
Na variavel Altura_mae temos 22 observações desconhecidas (99)  
Na variavel Peso_mae temos 36 observações desconhecidas (999)  
Na variavel Cor_pai, temos 5 observações com valor desconhecido (99)  
Na variavel Idade_pai, temos 7 observações com valor desconhecido (99)  
Na variavel Educacao_pai, temos 13 observações com valor desconhecido (9)  
Na variavel Altura_pai temos 492 observações desconhecidas (99)  
Na variavel Peso_pai temos 499 observações desconhecidas (999)  
Na variavel Rendimento_anual temos 124 observações desconhecidas (98)  
Na variavel Fuma temos 10 observações desconhecidas (9)  
Na variavel Tempo_sem_fumar temos 9 observações desconhecidas (98) e 1 não perguntado(99)  
Na variavel Numero_cigarros temos 10 observações desconhecidas (98)  

Tiramos as variaveis Peso_pai e Altura_pai devido a quantidade elevada de observações desconhecidas. 

```{r, echo=FALSE, warning=FALSE}
library(dplyr)
#limpando os dados
dados<-dados[,-17] #excluindo a variavel Altura_pai
dados<-dados[,-17] #excluindo a variavel Peso_pai

#retirando observações desconhecidas
dados=filter(dados,Rendimento_anual!='98')
dados=filter(dados,Cor_mae!='99')
dados=filter(dados,Idade_mae!='99')
dados=filter(dados,Educacao_mae!='9')
dados=filter(dados,Altura_mae!='99')
dados=filter(dados,Peso_mae!='999')
dados=filter(dados,Cor_pai!='99')
dados=filter(dados,Idade_pai!='99')
dados=filter(dados,Educacao_pai!='9')
dados=filter(dados,Fuma!='9')
dados=filter(dados,Tempo_sem_fumar!='98')
dados=filter(dados,Numero_cigarros!='98')
dados=filter(dados,Estado_civil!='0')
#retirando observações absurdas para tempo de gestação
dados=filter(dados,Tempo_gestacao<'500')

```

```{r, echo=FALSE, warning=FALSE}
#convertendo unidade de medidas 
#1 onça equivale à 0,0283 quilos
#1 libra equivale a 0,453592 quilos
#1 polegada equivale à 2,54cm
#Peso da criança
#Peso da mae
#Altura da mae

library(dplyr)
dados<-mutate(dados, Peso_kg=Peso*0.0283495)
dados <- mutate(dados,Peso_mae_kg = Peso_mae*0.453592)
dados<- mutate(dados,Altura_mae_cm = Altura_mae*2.54)

```



```{r}
#boxplot1 Educação mãe


dadosBoxplot1_Educacao_mae<- dados[,c(22,11)] #pegando as va "peso_kg" e "Educação_mae"
dadosBoxplot1_Educacao_mae$Educacao_mae<- factor(dadosBoxplot1_Educacao_mae$Educacao_mae,ordered = T)
levels(dadosBoxplot1_Educacao_mae$Educacao_mae)<- c('Less than 8th grade','8th - 12th grade','HS graduate','HS+trade','HS+some college','College graduate','Trade school HS unclear')

boxplot1_Educacao_mae <- ggplot(data = dadosBoxplot1_Educacao_mae,aes(x=Educacao_mae, y=Peso_kg))+geom_boxplot(aes(group=Educacao_mae),outlier.colour = "red")+labs(title="Peso do bebê por Educação da mãe")+theme_classic()+theme(plot.title = element_text(hjust = 0.5),legend.position = "none") 

```

```{r}
#Juntando alguns níveis do fator "Educação Mãe"
#retirando alguns niveis pois para "0" só temos 8 obs, e para "7" temos apenas 6 obs e a descrição de 6 e 7 é a mesma
#'Less than 12th grade'
dados$Educacao_mae[dados$Educacao_mae==0|dados$Educacao_mae==1]<-0 
#'Trade'
dados$Educacao_mae[dados$Educacao_mae==3|dados$Educacao_mae==6|dados$Educacao_mae==7]<-1 
#'HS graduate'
dados$Educacao_mae[dados$Educacao_mae==2]<-2  
#'HS+some college'
dados$Educacao_mae[dados$Educacao_mae==4]<-3  
#'College graduate'
dados$Educacao_mae[dados$Educacao_mae==5]<-4  
```


```{r}
#Boxplot2 Educação Mãe
dadosBoxplot2_Educacao_mae<- dados[,c(22,11)] #pegando as va "peso_kg" e "Educação_mae"
dadosBoxplot2_Educacao_mae$Educacao_mae<- factor(dadosBoxplot2_Educacao_mae$Educacao_mae,ordered = T)
levels(dadosBoxplot2_Educacao_mae$Educacao_mae)<- c('Less than 12th grade','Trade','HS graduate','HS+some college','College graduate')

boxplot2_Educacao_mae <- ggplot(data = dadosBoxplot2_Educacao_mae,aes(x=Educacao_mae, y=Peso_kg))+geom_boxplot(aes(group=Educacao_mae),outlier.colour = "red")+labs(title="Peso do bebê por Educação da mãe")+theme_classic()+theme(plot.title = element_text(hjust = 0.5),legend.position = "none")
```

#########
```{r}
#boxplot1 Educação Pai


dadosBoxplot1_Educacao_pai<- dados[,c(22,16)] #pegando as va "peso_kg" e "Educação_pai"
dadosBoxplot1_Educacao_pai$Educacao_pai<- factor(dadosBoxplot1_Educacao_pai$Educacao_pai,ordered = T)
levels(dadosBoxplot1_Educacao_pai$Educacao_pai)<- c('Less than 8th grade','8th - 12th grade','HS graduate','HS+trade','HS+some college','College graduate','Trade school HS unclear6','Trade school HS unclear7')

boxplot1_Educacao_pai <- ggplot(data = dadosBoxplot1_Educacao_pai,aes(x=Educacao_pai, y=Peso_kg))+geom_boxplot(aes(group=Educacao_pai),outlier.colour = "red")+labs(title="Peso do bebê por Educação da Pai")+theme_classic()+theme(plot.title = element_text(hjust = 0.5),legend.position = "none") 

```

```{r}
#Juntando alguns níveis do fator "Educação Pai"
#retirando alguns niveis pois para "7" temos apenas 5 obs, "6" temos apenas 1 obs e a descrição de 6 e 7 é a mesma.
#'Less than 8th grade'
dados$Educacao_pai[dados$Educacao_pai==0]<-0
#'8th - 12th grade'
dados$Educacao_pai[dados$Educacao_pai==1]<-1
#'Trade'
dados$Educacao_pai[dados$Educacao_pai==3|dados$Educacao_pai==6|dados$Educacao_pai==7]<-1 
#'HS graduate'
dados$Educacao_pai[dados$Educacao_pai==2]<-2  
#'HS+some college'
dados$Educacao_pai[dados$Educacao_pai==4]<-3  
#'College graduate'
dados$Educacao_pai[dados$Educacao_pai==5]<-4  
```


```{r}
#Boxplot2 Educação Pai
dadosBoxplot2_Educacao_pai<- dados[,c(22,16)] #pegando as va "peso_kg" e "Educação_pai"
dadosBoxplot2_Educacao_pai$Educacao_pai<- factor(dadosBoxplot2_Educacao_pai$Educacao_pai,ordered = T)
levels(dadosBoxplot2_Educacao_pai$Educacao_pai)<- c('Less than 8th grade','8th - 12th grade','Trade','HS graduate','HS+some college','College graduate')

boxplot2_Educacao_pai <- ggplot(data = dadosBoxplot2_Educacao_pai,aes(x=Educacao_pai, y=Peso_kg))+geom_boxplot(aes(group=Educacao_pai),outlier.colour = "red")+labs(title="Peso do bebê por Educação da Pai")+theme_classic()+theme(plot.title = element_text(hjust = 0.5),legend.position = "none")
```


```{r}
#Estado civil
dados$Estado_civil[dados$Estado_civil==1]<-'Casada'
dados$Estado_civil[dados$Estado_civil==2]<-'Separado Legalmente'
dados$Estado_civil[dados$Estado_civil==3]<-'Divorciado'
dados$Estado_civil[dados$Estado_civil==5]<-'Nunca Casou'

boxplot1_Estado_civil <- ggplot(data = dados,aes(x=Estado_civil, y=Peso_kg))+geom_boxplot(aes(group=Estado_civil),outlier.colour = "red")+labs(title="Peso do bebê por Estado civil")+theme_classic()+theme(plot.title = element_text(hjust = 0.5),legend.position = "none")


#juntando as categorias "Divorciado" e "Nunca Casou" pois estas tem 2 e 3 obs com a "Separado Legalmente" que tem 11 obs. O total é 16.

dados$Estado_civil[dados$Estado_civil=='Separado Legalmente'|dados$Estado_civil== 'Divorciado'|dados$Estado_civil=='Nunca Casou']<- 'Nao Casada'

boxplot2_Estado_civil <- ggplot(data = dados,aes(x=Estado_civil, y=Peso_kg))+geom_boxplot(aes(group=Estado_civil),outlier.colour = "red")+labs(title="Peso do bebê por Estado civil")+theme_classic()+theme(plot.title = element_text(hjust = 0.5),legend.position = "none")
```


```{r}
#Rendimento anual

dados$Rendimento_anual[dados$Rendimento_anual==0]<-'<2500'
dados$Rendimento_anual[dados$Rendimento_anual==1]<-'2500-4999'

dados$Rendimento_anual[dados$Rendimento_anual==2|dados$Rendimento_anual==3|dados$Rendimento_anual==4|dados$Rendimento_anual==5|dados$Rendimento_anual==6|dados$Rendimento_anual==7]<-'5000-12499'

dados$Rendimento_anual[dados$Rendimento_anual==8]<-'12500-15000'
dados$Rendimento_anual[dados$Rendimento_anual==9]<-'>15000'


dadosBoxplot1_Rendimento_anual <- dados[,c(22,18)]
dadosBoxplot1_Rendimento_anual$Rendimento_anual<-factor(dadosBoxplot1_Rendimento_anual$Rendimento_anual,levels=c('<2500','2500-4999','5000-12499','12500-15000','>15000'),ordered = TRUE)


boxplot_Rendimento_anual <- ggplot(data = dadosBoxplot1_Rendimento_anual,aes(x=Rendimento_anual, y=Peso_kg))+geom_boxplot(aes(group=Rendimento_anual),outlier.colour = "red")+labs(title="Peso do bebê por Rendimento Anual")+theme_classic()+theme(plot.title = element_text(hjust = 0.5),legend.position = "none")
```






#Análise Descritiva

Com base na vizualização de análises descritivas (gráficos de dispersão e boxplos), observou-se as relações entre as variáveis explicativas com a variável resposta (peso do bebê ao nascer).Notou-se que existe pouca relação entre as variáveis explicativas "Altura_mae_cm","Idade_pai", "Idade_mae" e "Data_nasc" em relação ao peso do bebê, ou seja, o peso do bebê parece não estar correlacionado com estas variáveis. Portanto optou-se em não incluir estas variáveis explicativas mesmo num modelo inicial. Em relação às demais variáveis explicativas, todas apresentaram indícios de uma possível corelação com o peso dos bebês, de maneira que a distribuição dos dados referêntes à variável resposta muda conforme os valores observados nas variáveis explicativas. Nenhuma variável contínua/discreta aparentou ter uma relação não-linear com o peso dos bebês.


**Grafico de Dispersão**

```{r}
dispersao_peso_pesomae=ggplot(data = dados, aes(x=Peso_mae_kg, y=Peso_kg))+geom_point()+labs(title="Peso do bebê por Peso da mãe")+theme_classic()+theme(plot.title = element_text(hjust = 0.5),legend.position = "none")

```
MOderado
```{r}
dispersao_peso_Data_nasc=ggplot(data = dados, aes(x=Data_nasc, y=Peso_kg))+geom_point()+labs(title="Peso do bebê por Data de nascimento")+theme_classic()+theme(plot.title = element_text(hjust = 0.5),legend.position = "none")


```

FRACA relaLinear

```{r}
dispersao_peso_Tempo_gestacao=ggplot(data = dados, aes(x=Tempo_gestacao, y=Peso_kg))+geom_point()+labs(title="Peso do bebê por Tempo de gestacao")+theme_classic()+theme(plot.title = element_text(hjust = 0.5),legend.position = "none")

```

FORTE

```{r}
dispersao_peso_Idade_mae=ggplot(data = dados, aes(x=Idade_mae, y=Peso_kg))+geom_point()+labs(title="Peso do bebê por Idade da Mãe")+theme_classic()+theme(plot.title = element_text(hjust = 0.5),legend.position = "none")

```

Pouca relação linear

```{r}
dispersao_peso_Idade_pai=ggplot(data = dados, aes(x=Idade_pai, y=Peso_kg))+geom_point()+labs(title="Peso do bebê por Idade do Pai")+theme_classic()+theme(plot.title = element_text(hjust = 0.5),legend.position = "none")

```

Pouca relação linear
```{r}
dispersao_peso_Altura_mae=ggplot(data = dados, aes(x=Altura_mae_cm, y=Peso_kg))+geom_point()+labs(title="Peso do bebê por Altura da Mãe")+theme_classic()+theme(plot.title = element_text(hjust = 0.5),legend.position = "none")

```
Pouca relação linear

\newpage
Boxplot para as variaveis categóricas e Dispersão para continua

```{r, echo=FALSE, warning=FALSE}
#boxplot Cor_mae antes de juntar 0 a 5
library(ggplot2)
boxplot_Cor_mae <- ggplot(data = dados,aes(x=Cor_mae, y=Peso_kg))+geom_boxplot(aes(group=Cor_mae),outlier.colour = "red")+labs(title="Peso do bebê por Cor da mãe")+theme_classic()+theme(plot.title = element_text(hjust = 0.5)) + scale_x_discrete(limits= c(0,1,2,3,4,5,6,7,8,9,10),labels=c("White(0)","White(1)","White(2)","White(3)","White(4)","White(5)","Mex(6)","Black(7)","Asian(8)","Mixed(9)","?"))


#dados para boxplot juntando 0 a 5
dados$Cor_mae[dados$Cor_mae==0|dados$Cor_mae==1|dados$Cor_mae==2|dados$Cor_mae==3|dados$Cor_mae==4|dados$Cor_mae==5]<-'White'
dados$Cor_mae[dados$Cor_mae==6]<-'Mex'
dados$Cor_mae[dados$Cor_mae==7]<-'Black'
dados$Cor_mae[dados$Cor_mae==8]<-'Asian'
dados$Cor_mae[dados$Cor_mae==9]<-'Mixed'
dados$Cor_mae[dados$Cor_mae==10]<-'Não Definido'
#bloxplot para peso por cor_mae juntanto 0 a 5

boxplot_Cor_mae2=ggplot(data=dados,aes(x=Cor_mae,y=Peso_kg))+geom_boxplot(aes(group=Cor_mae),outlier.colour = "red")+labs(title="Peso do bebê por Cor da mãe")+theme_classic()+theme(plot.title = element_text(hjust = 0.5))


```

```{r}
#boxplot do peso por Cor_pai
boxplot_Cor_pai <- ggplot(data = dados,aes(x=Cor_pai, y=Peso_kg))+geom_boxplot(aes(group=Cor_pai),outlier.colour = "red")+labs(title="Peso do bebê por Cor do Pai")+theme_classic()+theme(plot.title = element_text(hjust = 0.5)) + scale_x_discrete(limits= c(0,1,2,3,4,5,6,7,8,9,10),labels=c("White(0)","White(1)","White(2)","White(3)","White(4)","White(5)","Mex(6)","Black(7)","Asian(8)","Mixed(9)","?"))

#dados para boxplot juntando 0 a 5
dados$Cor_pai[dados$Cor_pai==0|dados$Cor_pai==1|dados$Cor_pai==2|dados$Cor_pai==3|dados$Cor_pai==4|dados$Cor_pai==5]<-'White'
dados$Cor_pai[dados$Cor_pai==6]<-'Mex'
dados$Cor_pai[dados$Cor_pai==7]<-'Black'
dados$Cor_pai[dados$Cor_pai==8]<-'Asian'
dados$Cor_pai[dados$Cor_pai==9]<-'Mixed'
dados$Cor_pai[dados$Cor_pai==10]<-'Não Definido'
#bloxplot para peso por cor_mae juntanto 0 a 5

boxplot_Cor_pai2=ggplot(data=dados, aes(x=Cor_pai, y=Peso_kg))+geom_boxplot(aes(group=Cor_pai),outlier.colour = "red")+labs(title="Peso do bebê por Cor do Pai")+theme_classic()+theme(plot.title = element_text(hjust = 0.5))


```


```{r,echo=FALSE, warning=FALSE}
#boxplot do peso por Fuma
boxplot_Fuma <- ggplot(data = dados,aes(x=Fuma, y=Peso_kg))+geom_boxplot(aes(group=Fuma),outlier.colour = "red")+labs(title="Peso do bebê por Fuma")+theme_classic()+theme(plot.title = element_text(hjust = 0.5),legend.position = "none") + scale_x_discrete(limits= c(0,1,2,3),labels=c("Nunca","Fuma agora","Até a gravidez atual","Fumava, mas parou"))

dados$Fuma[dados$Fuma==2|dados$Fuma==3]<-2

boxplot_Fuma2 <- ggplot(data = dados,aes(x=Fuma, y=Peso_kg))+geom_boxplot(aes(group=Fuma),outlier.colour = "red")+labs(title="Peso do bebê por Fuma")+theme_classic()+theme(plot.title = element_text(hjust = 0.5),legend.position = "none")+ scale_x_discrete(limits= c(0,1,2),labels=c("Nunca","Fuma agora","Até a gravidez atual/Fumava, mas parou"))


```


```{r,echo=FALSE, warning=FALSE}
#boxplot do peso por Tempo_sem_fumar
boxplot_Tempo_sem_fumar <- ggplot(data = dados,aes(x=Tempo_sem_fumar, y=Peso_kg))+geom_boxplot(aes(group=Tempo_sem_fumar),outlier.colour = "red")+labs(title="Peso do bebê por Tempo sem fumar")+theme_classic()+theme(plot.title = element_text(hjust = 0.5),legend.position = "none") + scale_x_discrete(limits= c(0,1,2,3,4,5,6,7,8,9),labels=c("never smoked", "still smokes","during current preg", "within 1 yr", "1 to 2 years ago", "2 to 3 yr ago", "3 to 4 yrs ago", "5 to 9yrs ago", "10+yrs ago", "quit and don't know"))

```


```{r,echo=FALSE, warning=FALSE, fig.width=6.5}
#boxplot do peso por Numero_cigarros
boxplot_Numero_cigarros <- ggplot(data = dados,aes(x=Numero_cigarros, y=Peso_kg))+geom_boxplot(aes(group=Numero_cigarros),outlier.colour = "red")+labs(title="Peso do bebê por Numero cigarros")+theme_classic()+theme(plot.title = element_text(hjust = 0.5),legend.position = "none") + scale_x_discrete(limits= c(0,1,2,3,4,5,6,7,8,9),labels=c("never smoked", "still smokes","during current preg", "within 1 yr", "1 to 2 years ago", "2 to 3 yr ago", "3 to 4 yrs ago", "5 to 9yrs ago", "10+yrs ago", "quit and don't know"))

```

```{r,echo=FALSE, warning=FALSE}
#boxplot do peso por Numero_gestacoes
boxplot_Numero_gestacoes <- ggplot(data = dados,aes(x=Numero_gestacoes, y=Peso_kg))+geom_boxplot(aes(group=Numero_gestacoes),outlier.colour = "red")+labs(title="Peso do bebê por Numero gestações")+theme_classic()+theme(plot.title = element_text(hjust = 0.5),legend.position = "none")

```


```{r}
#transformando as variáveis categóricas em fator
dados2<-dados
dados2$Educacao_mae <- factor(dados2$Educacao_mae,ordered= T)
dados2$Educacao_pai <- factor(dados2$Educacao_pai,ordered= T)
dados2$Estado_civil <- factor(dados2$Estado_civil,ordered= T)
#trocando códigos por nomes para facilitar a interpretção no modelo
dados2$Rendimento_anual <- factor(dados2$Rendimento_anual)
#trocando códigos por nomes para facilitar a interpretção no modelo
dados2$Fuma[dados2$Fuma==0]<-'0-Nunca'
dados2$Fuma[dados2$Fuma==1]<-'Fuma'
dados2$Fuma[dados2$Fuma==2]<-'Fumava'
#####
#trocando códigos por nomes para facilitar a interpretção no modelo
dados2$Numero_cigarros[dados2$Numero_cigarros==0]<-'0-Nunca'
dados2$Numero_cigarros[dados2$Numero_cigarros==1]<-'1-4'
dados2$Numero_cigarros[dados2$Numero_cigarros==2]<-'5-9'
dados2$Numero_cigarros[dados2$Numero_cigarros==3]<-'10-14'
dados2$Numero_cigarros[dados2$Numero_cigarros==4]<-'15-19'
dados2$Numero_cigarros[dados2$Numero_cigarros==5]<-'20-29'
dados2$Numero_cigarros[dados2$Numero_cigarros==6]<-'30-39'
dados2$Numero_cigarros[dados2$Numero_cigarros==7]<-'40-60'
dados2$Numero_cigarros[dados2$Numero_cigarros==8]<-'60+'
dados2$Numero_cigarros[dados2$Numero_cigarros==9]<-'Não Sabe'

#dados2$Tempo_sem_fumar <- factor(dados2$Tempo_sem_fumar)
#####
#trocando códigos por nomes para facilitar a interpretção no modelo

dados2$Tempo_sem_fumar[dados2$Tempo_sem_fumar==0]<-'0-Nunca'
dados2$Tempo_sem_fumar[dados2$Tempo_sem_fumar==1]<-'Fuma Agora'
dados2$Tempo_sem_fumar[dados2$Tempo_sem_fumar==2]<-'Durante_a_g.'
dados2$Tempo_sem_fumar[dados2$Tempo_sem_fumar==3]<-'<1'
dados2$Tempo_sem_fumar[dados2$Tempo_sem_fumar==4]<-'1-2'
dados2$Tempo_sem_fumar[dados2$Tempo_sem_fumar==5]<-'2-3'
dados2$Tempo_sem_fumar[dados2$Tempo_sem_fumar==6]<-'3-4'
dados2$Tempo_sem_fumar[dados2$Tempo_sem_fumar==7]<-'5-9'
dados2$Tempo_sem_fumar[dados2$Tempo_sem_fumar==8]<-'10+'
dados2$Tempo_sem_fumar[dados2$Tempo_sem_fumar==9]<-'Não Sabe'
#padronizando as variáveis contínuas
standard <- function(x){
  xbar <- mean(x)
  s <- sd(x)
  result <- (x - xbar)/s
  return(result)
}

dados2$Peso_mae_kg <- standard(dados2$Peso_mae_kg)
dados2$Data_nasc <- standard(dados2$Data_nasc)
dados2$Tempo_gestacao <- standard(dados2$Tempo_gestacao)
dados2$Altura_mae_cm <- standard(dados2$Altura_mae_cm)
dados2$Numero_gestacoes <- standard(dados2$Numero_gestacoes)
```

Note que as variáveis "Fuma" e "Tempo sem Fumar" contém a mesma informação, ou seja, as mães não fumantes (classificação em "Fuma"), são classificadas como "Nunca fumou" (classificação em "Tempo_sem_fumar") assim como as mães fumantes (classificação em "Fuma") são classicadas como "Ainda Fuma" (classificação em "Tempo_sem_fumar"), as mães do grupo "fumava" (classificação em "Fuma") foram classificadas em relação ao tempo em que fumaram na variável "Tempo sem fumar". A partir dessa premissa, vamos ajustar um primeiro modelo excluindo-se a variável "Tempo_sem_fumar" já que esta possui a mesma informação que a variável "Fuma" e é menos específica (não temos interesse específico na quantidade diária de cigarros consumida por indivíduo).
```{r}
fit0 <- lm(Peso_kg~ Fuma + Tempo_sem_fumar + Rendimento_anual + Estado_civil + Educacao_pai + Educacao_mae + Cor_mae +Cor_pai+ Peso_mae_kg+Tempo_gestacao+Data_nasc+Numero_gestacoes+Idade_mae+Altura_mae_cm+Idade_pai,data = dados2)

#summary(fit0)

summary(fit0)$r.squared
summary(fit0)$adj.r.squared
```

```{r}
library(AER)
epfit0robusto <- vcovHC(fit0, type = "HC1")
#diag(epfit0robusto)
coeftest(fit0, epfit0robusto)
#tabelarobusta(fit0)
```

Nenhuma estimativa relacionada com as Variáveis "Tempo sem Fumar" , "Rendimento Anual", "Estado Civil", "Educação Pai", "Educação Mãe","idade da mãe" e "idade do pai" foram significativos, portanto, será ajustado um novo modelo sem estas variáveis:
```{r}
fit1 <- lm(Peso_kg~ Fuma + Cor_pai + Cor_mae + Peso_mae_kg+Tempo_gestacao+Data_nasc+Numero_gestacoes+Altura_mae_cm,data = dados2)
#summary(fit1)

summary(fit1)$r.squared
summary(fit1)$adj.r.squared
```



```{r}
epfit1robusto <- vcovHC(fit1, type = "HC1")
#diag(epfit1robusto)
coeftest(fit1, epfit1robusto)
#tabelarobusta(fit1)
#model.matrix(fit1)
```
No novo modelo,note que o coeficiente referente ao fator "Fumava" da variável Fuma é não significante, ou seja, não é diferente do grupo de referência ("Nunca"), portanto, no próximo modelo vamos ajustar esta variável com só dois fatores ("Fuma" e "Nunca/Fumava").


Note também que os coeficientes, referentes as cores do pai, "Não definido" é estatísticamente não significativo, portanto, este é bem similire ao grupo de cor "Asian", então vamos ajustar o novo modelo com as cores "Asian" e "Não definido" pertencendo a um mesmo grupo de cor ("Asian/Não definido").

O mesmo acontece para a variável "Cor mãe" nos fatores "Mex","Mixed" e "Não Definido", portanto os novos fatores no proximo modelo são "Asian/Mex/Mixed/Não Definido", "Black" e "White"

```{r}
dados2$Fuma[dados2$Fuma=='0-Nunca'|dados2$Fuma=='Fumava']<-'0-Nunca/Fumava'
dados2$Cor_pai[dados2$Cor_pai=='Asian'|dados2$Cor_pai=='Não Definido']<-'Asian/Não definido'
dados2$Cor_mae[dados2$Cor_mae=='Asian'|dados2$Cor_mae=='Mex'|dados2$Cor_mae=='Mixed'|dados2$Cor_mae=='Não Definido']<-'Asian/Mex/Mixed/Naodefinido'

```


```{r}
fit3 <- lm(Peso_kg~ Fuma + Cor_pai + Cor_mae + Peso_mae_kg+Tempo_gestacao+Data_nasc+Numero_gestacoes+Altura_mae_cm,data = dados2)
#summary(fit3)

summary(fit3)$r.squared
summary(fit3)$adj.r.squared
```


```{r}
epfit3robusto <- vcovHC(fit3, type = "HC1")
#diag(epfit3robusto)
coeftest(fit3, epfit3robusto)
#tabelarobusta(fit3)
```

dados Cor do pai "Black" é igual à referência.
dados Cor da mãe "White" é igual à referência.
```{r}
dados2$Cor_pai[dados2$Cor_pai=='Black'|dados2$Cor_pai=='Asian/Não definido']<-'Asian/Não definido/Black'
dados2$Cor_mae[dados2$Cor_mae=='White'|dados2$Cor_mae=='Asian/Mex/Mixed/Naodefinido']<-'Asian/Mex/Mixed/Naodefinido/White'
```


```{r}
fit4 <- lm(Peso_kg~ Fuma + Cor_pai + Cor_mae + Peso_mae_kg+Tempo_gestacao+Data_nasc+Numero_gestacoes+Altura_mae_cm,data = dados2)
#summary(fit4)

summary(fit4)$r.squared
summary(fit4)$adj.r.squared
```


```{r}
epfit4robusto <- vcovHC(fit4, type = "HC1")
#diag(epfit4robusto)
coeftest(fit4, epfit4robusto)
#tabelarobusta(fit4)
```

dados Cor da mãe "Black" é igual à referência. Portanto, todos as cores da mãe são equivalentes quanto ao peso do bebê. O novo modelo não contemplará a variável Cor da mãe.



```{r}
fit5 <- lm(Peso_kg~ Fuma + Cor_pai + Peso_mae_kg+Tempo_gestacao+Data_nasc+Numero_gestacoes+Altura_mae_cm,data = dados2)
#summary(fit5)

summary(fit5)$r.squared
summary(fit5)$adj.r.squared
```


```{r}
epfit5robusto <- vcovHC(fit5, type = "HC1")
#diag(epfit5robusto)
coeftest(fit5, epfit5robusto)
#tabelarobusta(fit5)
```
9 - Educacao_pai1
36 - Cor_pai10
43 - Idade_pai


```{r}
aux1 <- matrix(0,28,8)
aux2 <- diag(1,28,28)
aux3 <- matrix(0,28,7)
C<-cbind2(aux1,aux2)
C<-cbind2(C,aux3)
M <- c(rep(0,43))

#testeF.CBM(fit0,m.C = C,m.M = M)
```


\newpage

\begin{enumerate}
\setcounter{enumi}{7}
\item Anexos
\end{enumerate}
\vspace{0.3cm}

```{r}
dispersao_peso_pesomae
```

\begin{center}
`r legenda_graf1`
\end{center}

```{r}
dispersao_peso_Data_nasc
```

\begin{center}
`r legenda_graf2`
\end{center}

```{r}
dispersao_peso_Tempo_gestacao
```

\begin{center}
`r legenda_graf3`
\end{center}

```{r}
dispersao_peso_Idade_mae
```
\begin{center}
`r legenda_graf4`
\end{center}

```{r}
dispersao_peso_Idade_pai
```
\begin{center}
`r legenda_graf5`
\end{center}

```{r}
dispersao_peso_Altura_mae
```

\begin{center}
`r legenda_graf6`
\end{center}

```{r}
boxplot_Cor_mae
```

\begin{center}
`r legenda_graf7`
\end{center}
```{r}
boxplot_Cor_mae2
```

\begin{center}
`r legenda_graf8`
\end{center}

```{r}
boxplot_Cor_pai
```

\begin{center}
`r legenda_graf9`
\end{center}
```{r}
boxplot_Cor_pai2
```

\begin{center}
`r legenda_graf10`
\end{center}


```{r}
boxplot1_Educacao_mae
```
\begin{center}
`r legenda_graf11`
\end{center}


```{r}
boxplot2_Educacao_mae
```

\begin{center}
`r legenda_graf12`
\end{center}

```{r}
boxplot1_Educacao_pai
```
\begin{center}
`r legenda_graf13`
\end{center}


```{r}
boxplot2_Educacao_pai
```

\begin{center}
`r legenda_graf14`
\end{center}

```{r}

boxplot1_Estado_civil

```

\begin{center}
`r legenda_graf15`
\end{center}

```{r,echo=FALSE, warning=FALSE}
#boxplot do peso por Estado civil

boxplot2_Estado_civil
```

\begin{center}
`r legenda_graf16`
\end{center}

```{r,echo=FALSE, warning=FALSE}
#boxplot do peso por Rendimento anual
boxplot_Rendimento_anual
```

\begin{center}
`r legenda_graf17`
\end{center}

```{r}
boxplot_Fuma
```

\begin{center}
`r legenda_graf18`
\end{center}
```{r}
boxplot_Fuma2
```

\begin{center}
`r legenda_graf19`
\end{center}

```{r}
boxplot_Tempo_sem_fumar
```

\begin{center}
`r legenda_graf20`
\end{center}

```{r}
boxplot_Numero_cigarros
```
\begin{center}
`r legenda_graf21`
\end{center}

```{r}
boxplot_Numero_gestacoes
```

\begin{center}
`r legenda_graf22`
\end{center}

\begin{enumerate}
\setcounter{enumi}{8}
\item Referências
\end{enumerate}
\vspace{0.3cm}